臺灣板橋地方法院刑事判決　　　　　　　　　　　　九十二年度訴字第二一二二號
　　公　訴　人　臺灣板橋地方法院檢察署檢察官
　　被　　　告　甲○○
　　選任辯護人　孫隆賢律師
　　被　　　告　丙○○
　　選任辯護人　翁瑞麟律師
　　被　　　告　戊○○
　　　　　　　　壬○○
　　共　　　同
　　指定辯護人　本院公設辯護人　辛○○
右列被告等因貪污等案件，經檢察官提起公訴（九十二年度偵字第六四八九號、第六
九一三號、第一０八三四號、第一一一九五號），本院判決如左：
    主  文
甲○○共同依據法令從事公務之人員，利用職務上之機會詐取財物，處有期徒刑捌年
，褫奪公權肆年，共同所得財物新臺幣捌佰萬元應予連帶追繳並發還臺灣土地銀行東
板橋分行，如全部或一部無法連帶追繳時，應以其財產抵償之；如附表壹所示文書上
偽造之印文、署押，附表貳、附表所示之物，均沒收之。又共同依據法令從事公務
之人員，利用職務上之機會詐取財物，處有期徒刑捌年拾月，褫奪公權捌年，共同所
得財物新臺幣貳拾萬元應予連帶追繳並發還臺灣土地銀行東板橋分行；如附表肆編號
四十至四十四所示之物，均沒收之。應執行有期徒刑拾陸年，褫奪公權捌年，共同所
得財物新臺幣捌佰貳拾萬元應予連帶追繳並發還臺灣土地銀行東板橋分行，如全部或
一部無法連帶追繳時，應以其財產抵償之；如附表壹所示文書上偽造之印文、署押，
附表貳、附表所示之物，附表肆編號四十至四十四所示之物，均沒收之。
丙○○共同行使偽造私文書，足以生損害於公眾及他人，處有期徒刑柒月；如附表壹
編號一、二所示文書上偽造之印文、署押，附表編號一、二所示之物，均沒收之。
又與依據法令從事公務之人員，共同利用職務上之機會詐取財物，處有期徒刑柒年肆
月，褫奪公權肆年，共同所得財物新臺幣貳拾萬元應予連帶追繳並發還臺灣土地銀行
東板橋分行；如附表肆編號四十至四十四所示之物，均沒收之。應執行有期徒刑柒年
捌月，褫奪公權肆年，共同所得財物新臺幣貳拾萬元應予連帶追繳並發還臺灣土地銀
行東板橋分行，如全部或一部無法連帶追繳時，應以其財產抵償之；如附表壹編號一
、二所示文書上偽造之印文、署押，附表編號一、二所示之物，附表肆編號四十至
四十四所示之物，均沒收之。
戊○○與依據法令從事公務之人員，共同利用職務上之機會詐取財物，累犯，處有期
徒刑柒年貳月，褫奪公權貳年，共同所得財物新臺幣捌佰萬元應予連帶追繳並發還臺
灣土地銀行東板橋分行，如全部或一部無法連帶追繳時，應以其財產抵償之；如附表
壹所示文書上偽造之印文、署押，附表貳、附表所示之物，均沒收之。
壬○○無罪。
    事  實
一、戊○○前有多項前科，曾因犯賭博罪，經本院以八十九年度易字第三七０號判決
    有期徒刑五月確定，於民國八十九年八月三十一日易科罰金執行完畢（於本件構
    成累犯）。甲○○前任職於政府持股百分之五十以上之公營事業臺灣土地銀行東
    板橋分行（以下簡稱土銀東板橋分行）襄理，主管該行徵信業務，並為該行放款
    審議小組成員，為依據法令從事公務之人員。卯○○（由公訴人另行處理）與丙○○（綽號麥可）、邱金得（未據起訴），先基於偽造特種文書、偽造公印文之
    犯意聯絡；卯○○再與綽號「三毛」之男子基於偽造特種文書、偽造公印文之犯
    意聯絡；卯○○另與丙○○、吳三郎（已死亡）基於行使偽造私文書、行使偽造
    特種文書之犯意聯絡；卯○○又與吳三郎、戊○○、甲○○、綽號「阿義」之男
    子等人先後基於行使偽造特種文書、行使偽造公文書、行使偽造私文書之概括犯
    意，及與依據法令從事公務之人員，共同利用職務上機會詐取財物之犯意聯絡，
    分別為下列行為：
（一）緣丙○○為躲避地下錢莊之逼債，而於八十九年或九十年間與卯○○、邱金得
      ，基於偽造特種文書、偽造公印文之犯意聯絡，由丙○○交付照片一張與新臺
      幣（下同）三萬元予邱金得轉交卯○○，再由卯○○與綽號「三毛」之真實姓
      名、年籍不詳約三十餘歲之成年男子間基於偽造特種文書、偽造公印文之犯意
      聯絡，由卯○○交付前開丙○○之照片一張予「三毛」，「三毛」利用前開丙○○所提供之照片，在不詳處所，貼上丙○○之照片而偽造「陳文祥」名義之
      中華民國國民
      」於偽造之
      發
（二）嗣後，卯○○向吳三郎提議要以承租房屋，並以偽造之土地、建物所有權狀向
      銀行抵押詐貸款項，吳三郎告知卯○○略以其有一友人甲○○在土銀東板橋分
      行擔任襄理，應該可以用前開方式向土銀東板橋分行詐得貸款，吳三郎就在八
      十九年底、九十年間介紹卯○○與甲○○認識。吳三郎並於九十年四月前之不
      詳時間，在不詳處所與甲○○討論所有詐貸案之流程，甲○○應允擔任內應，
      配合參與詐貸款項之犯行，並告知向土銀東板橋分行貸款在一千萬元以內者，
      該分行通常不會向地政機關調土地與房屋之登記謄本，僅就申請人所提出之土
      地、建物所有權狀等資料加以審核，且要卯○○在臺北縣板橋市承租房屋，以
      供向土銀東板橋分行詐貸款項之用。吳三郎將上情轉達予卯○○之後，卯○○
      欲利用甲○○在該行職務上之機會詐取該行之財物，卯○○即在九十年四月前
      之不詳時地，讓戊○○與「阿義」知道，在土銀東板橋分行有甲○○襄理作為
      內應等情，卯○○先請吳三郎找到門牌號碼臺北縣板橋市○○路二一五號一樓
      房屋，再指示丙○○持前開所偽造「陳文祥」名義之
      雨以為承租房屋係為了要開公司，丙○○即與卯○○、吳三郎基於行使偽造特
      種文書、行使偽造私文書之犯意聯絡，且丙○○係另行起行使偽造特種文書、
      行使偽造私文書之犯意，於九十年四月間持前開所偽造「陳文祥」名義之身分
      證，以陳文祥名義出面向不詳姓名之人承租上址門牌號碼臺北縣板橋市○○路
      二一五號一樓房屋，而行使上開偽造「陳文祥」名義之
      契約書上，偽造陳文祥之署押數枚（偽造署押即附表壹編號二），而偽造該私
      文書，向出租人提出而行使之，足以生損害於該出租人、戶政機關核發
      之正確性及陳文祥（按上開房屋租賃契約書並未扣案）。
（三）卯○○又於九十年四月十五日，請不詳姓名人士持前開所偽造「陳文祥」名義
      之
      段五十四號二樓之房屋，作為誠信代書事務所，該不詳姓名人士並在房屋租賃
      契約書上，偽造陳文祥之署押，且以之前卯○○請「三毛」所偽刻陳文祥之印
      章蓋在其上，而偽造該私文書，向出租人楊典將提出而行使之，足以生損害於
      出租人楊典將、戶政機關核發
      臺北縣板橋地政事務所申請上址臺北縣板橋市○○路二一五號一樓房屋之土地
      及建物登記謄本後，卯○○再以不詳之代價，請「三毛」偽刻主任余大衛、主
      任吳鴻銘印章各一枚及臺北縣板橋地政事務所印公印一枚等印章後，卯○○於
      九十年四月間在臺北縣板橋市○○路○段五十四號二樓誠信代書事務所處，偽
      造所有權人陳文祥之上址門牌號碼為臺北縣板橋市○○路二一五號一樓房屋之
      建物所有權狀，該房屋坐落土地即臺北縣板橋市○○段八九九號地號土地、應
      有部分為一萬分之九十五之土地所有權狀，並在偽造之前開所有權狀上蓋用上
      開偽造臺北縣板橋地政事務所關防暨主任余大衛之印章，而偽造該等公文書（
      偽造印文即附表壹編號三、四）；另以「陳文祥」名義偽造土地房屋買賣契約
      書，並以上開偽造陳文祥印章蓋用其上，完成偽造陳文祥購買上開房屋及其坐
      落土地之私文書（偽造印文、署押即附表壹編號五）。卯○○在偽造完成前開
      臺北縣板橋市○○路二一五號一樓房屋與坐落土地之所有權狀後，將之影印，
      並於九十年四月二十六日前幾天，由吳三郎約甲○○在土銀東板橋分行附近之
      麵攤碰面，甲○○依約前往，卯○○、吳三郎即在該處將前開臺北縣板橋市○○路二一五號一樓房屋與坐落土地之所有權狀影印本交予甲○○看，甲○○認
      為沒有問題後，卯○○請「阿義」之真實姓名、年籍不詳之成年男子向土銀東
      板橋分行遞交有關詐貸款項之申請資料，「阿義」則應卯○○之要求交付彼之
      照片一張予卯○○再轉交「三毛」，「三毛」在不詳處所，貼上「阿義」之照
      片，而偽造「陳文祥」名義之
      之
      之正確性及陳文祥。卯○○再交付上開貼有「阿義」照片之偽造「陳文祥」名
      義
      「陳文祥」名義，以前開所偽造之土地、房屋所有權狀，向土銀東板橋分行辦
      理詐貸款項事宜。隨由戊○○於九十年四月二十六日開車載送「阿義」至土銀
      東板橋分行向該分行表示，為購置臺北縣板橋市房屋擬向該分行申辦貸款，經
      與放款人員初步洽談後，為貸款需要，即由「阿義」持前開貼有彼照片之偽造
      「陳文祥」名義之
      前開偽造「陳文祥」之印章，偽造印文一枚；且在印鑑卡上偽造「陳文祥」之
      署押一枚，並蓋上前開偽造「陳文祥」之印章，偽造印文一枚，偽造該等私文
      書後提出行使，而取得帳號為00000000之存摺一本及提款卡一枚（偽
      造署押、印文即附表壹編號七、八）。戊○○繼於九十年四月三十日開車載送
      「阿義」至土銀東板橋分行，由「阿義」持前開偽造「陳文祥」名義之
      與印章一枚至土銀東板橋分行，以「陳文祥」名義提出申請八百萬元之貸款，
      而在授信申請書上偽造「陳文祥」之署押二枚，並蓋上前開偽造「陳文祥」之
      印章，偽造印文四枚，而偽造該私文書；且在個人資料表上偽造「陳文祥」之
      署押一枚，並蓋上前開偽造「陳文祥」之印章，偽造印文一枚，而偽造該私文
      書（偽造署押、印文即附表壹編號九、十）；又將上開二件偽造私文書，連同
      之前卯○○所提供之偽造「陳文祥」在弘大特化股份有限公司（以下簡稱弘大
      特化公司）在職之員工在職證明書（偽造印文即附表壹編號十一）與各類所得
      扣繳暨免扣繳憑單（以下簡稱扣繳憑單）提出行使，並提出前開貼有「阿義」
      照片之偽造「陳文祥」名義
      敬路二一五號一樓房屋與坐落土地之房屋土地買賣契約書影本及偽造上址土地
      與房屋所有權狀影本等相關文件，向該分行申辦長期購置房屋擔保放款八百萬
      元，而行使前開偽造私文書與公文書。嗣由不知情土銀東板橋分行職員鄭伯勳
      於九十年五月四日前往上開房屋實際勘估，戊○○即冒用誠信代書事務所李坤
      山名義，由其開門讓鄭伯勳進入現場勘估，擔保房屋當時為空屋，鄭伯勳於當
      日完成勘估徵信作業製作報告後提交放款審議小組審議，甲○○明知本件房屋
      與土地之所有權狀、申請人之
      向審議小組反應，反而利用放款審議小組成員身分參與審查使貸款案順利通過
      。不知情之土銀東板橋分行經理林正明旋於九十年五月八日核准貸款八百萬元
      予以「陳文祥」名義申請貸款之卯○○等人，戊○○再於九十年五月十一日與
      「阿義」至土銀東板橋分行，由「阿義」持卯○○以「陳文祥」名義所偽造之
      土地、建築改良物抵押權設定契約書（卯○○在該文件上各偽造「陳文祥」之
      署押與印文各一枚，並偽造臺北縣板橋地政事務所驗訖印文，與偽造收件日期
      字號印文；偽造印文、署押即附表壹編號十二）；及持卯○○所偽造之臺北縣
      板橋地政事務所北板地謄字第０三九０三七號，權利人「臺灣土地銀行」就義
      務人「陳文祥」所有門牌號碼為臺北縣板橋市○○路二一五號一樓房屋之建物
      所有權全部與該房屋坐落土地即臺北縣板橋市○○段八九九號土地、應有部分
      為一萬分之九十五之土地所有權，有最高限額抵押權九百六十萬元之土地登記
      謄本與建物登記謄本之公文書，暨上開內容之臺北縣板橋地政事務所他項權利
      證明書並由卯○○在偽造之前開證明書上蓋用上開偽造臺北縣板橋地政事務所
      關防暨主任吳鴻銘印章之偽造公文書（偽造印文、署押即附表壹編號十三），
      向土銀東板橋分行提出行使。又在內容為「陳文祥」向「臺灣土地銀行」貸得
      八百萬元之借據上，偽造「陳文祥」之署押二枚與印文八枚，且在內容為前開
      房地無租賃或其他負擔等文字之切結書上，偽造「陳文祥」之署押一枚與印文
      三枚（偽造印文、署押即附表壹編號十四、十五），偽造該等私文書而提出行
      使，向該分行完成辦理貸款手續，使該分行陷於錯誤，而將八百萬元於當日（
      九十年五月十一日）撥到「陳文祥」在土銀東板橋分行帳號為0000000
      0之帳戶，足以生損害於土銀東板橋分行、「陳文祥」、戶政機關核發
      之正確性及地政機關管理土地、房屋權利義務資料之正確性。「阿義」在前開
      八百萬元之款項撥到右揭帳號為00000000之「陳文祥」帳戶後，即於
      當日（九十年五月十一日）在該分行填寫二紙存摺類取款憑條，其中一紙之面
      額為四百八十萬元，另一紙之面額為二百六十萬元，並在該二紙取款憑條上各
      偽造「陳文祥」之印文一枚（偽造印文即附表壹編號十六、十七），以此方式
      偽造私文書後提出行使，取得前開四百八十萬元與二百六十萬元之款項，將之
      分成二袋，其中四百八十萬元之一袋由「阿義」拿，另外一袋二百六十萬元由
      戊○○拿，「阿義」與戊○○走出銀行，「阿義」搭乘計程車離開，而戊○○
      所拿的二百六十萬元則由不詳地下錢莊之人取走，「阿義」將該四百八十萬元
      之現金交予卯○○。「阿義」嗣後再於九十年五月十五日至土銀東板橋分行填
      寫一紙存摺類取款憑條，面額為六十萬元，並在該紙取款憑條上偽造「陳文祥
      」之印文一枚（偽造印文即附表壹編號十八），以此方式偽造私文書後提出行
      使，取得前開六十萬元交予卯○○，卯○○則將其中之二百多萬元還給彼與丙○○之共同債權人，分給吳三郎數十萬元，並交予二百四十多萬元予吳三郎託
      彼轉交甲○○，其餘款項由戊○○與「阿義」朋分。
（四）土銀東板橋分行於九十年五月十一日將八百萬元貸予以「陳文祥」名義申請貸
      款之前開卯○○等人後之二、三星期，因為了準備貸款案之複審事宜，該分行
      經辦黃重菁發現本件貸款案之他項權利證明書質感有異，再向臺北縣板橋地政
      事務所調閱臺北縣板橋市○○路二一五號一樓房屋與坐落土地之土地登記謄本
      與建物登記謄本，始悉被他人以假權狀冒貸款項之上情而報警。
二、緣卯○○（所為此部分之犯行，業經臺灣高等法院以九十三年度上更（一）字第
    一四七號判決有期徒刑八年）與依據法令從事公務之人員即前任職於政府持股百
    分之五十以上之公營事業土銀東板橋分行襄理甲○○（主管該行徵信業務，並為
    該行存匯襄理子○○請假時之職務代理人，就代理期間之存匯業務也為其職務，
    為依據法令從事公務之人員）及丙○○共同欲利用甲○○在該行職務上之機會詐
    取該行之財物，而與甲○○、丙○○另行起基於與依據法令從事公務之人員，利
    用職務上之機會詐取財物及偽造有價證券之犯意聯絡。卯○○並與前開綽號「三
    毛」之真實姓名、年籍不詳約三十餘歲之成年男子間基於共同偽造有價證券之犯
    意聯絡、行為分擔。卯○○也與庚○○、癸○○、寅○○（按庚○○、癸○○、
    寅○○所為此部分之犯行，業經臺灣高等法院以九十三年度上更（一）字第一四
    七號各判決有期徒刑二年），共同基於行使偽造特種文書、偽造私文書之概括犯
    意、行使偽造有價證券與使公務員登載不實文書等之犯意聯絡、行為分擔，分別
    為下列之行為：
 （一）卯○○於九十一年一月間，由甲○○處得知有臺北縣政府因新板站第二期區
       段徵收私人土地需要補償地主地價所設之基金專戶（以下簡稱臺北縣政府基
       金專戶）的存款，可使用偽造之支票及銀行之人頭帳戶予以詐領，乃於九十
       一年三、四月間，卯○○為使庚○○冒用他人名義至銀行開戶使用，並由庚○○背熟被冒用人之年籍身分等資料之用，以免於銀行開戶時被識破，乃由
       庚○○將其本人之照片一張交由癸○○轉交卯○○，由卯○○再轉交綽號「
       三毛」，由綽號「三毛」將庚○○之照片貼在偽造之「謝甯馨」
       方式，偽造「謝甯馨」之
       印文一枚。卯○○並於同年間某日，在臺北縣三重市○○路某不明刻印店，
       利用不知情之刻印匠，偽造「謝甯馨」之印章一枚，再將偽造「謝甯馨」身
       分證及印章裝入信封中，透過知情信封內有偽造
       予庚○○收執，足以生損害於謝甯馨及戶政機關核發
       同年五月十日，庚○○、癸○○與寅○○等三人依卯○○之指示，同往苗栗
       縣頭份鎮戶政事務所，彼三人推由庚○○持偽造之謝甯馨印章及上開偽造之
       「謝甯馨」
       ，並接續在印鑑變更登記申請書偽造如附表肆編號四、五「謝甯馨」之印文
       及署押、印鑑登記證明申請書上偽造如附表肆編號六、七「謝甯馨」之印文
       及署押，將上開明知為不實之事項，向苗栗縣頭份鎮戶政事務所申請「謝甯
       馨」之印鑑變更登記及核發印鑑登記證明，而使該等承辦之公務員，將此不
       實之事項登載於職務上所掌之公文書，准予核發，足以生損害於戶政機關核
       發印鑑證明之正確性及謝甯馨。庚○○於取得「謝甯馨」六份印鑑證明後，
       復於同年五月二十四日、六月五日，前往上開戶政事務所，請領謝甯馨之全
       戶
       之印文。
 （二）嗣庚○○、癸○○、寅○○，依卯○○之指示，承前開共同之犯意，持上開
       偽造「謝甯馨」之
       日前往臺北銀行社子分行、陽信銀行社子分行、誠泰銀行重慶分行，於同年
       月二十五日，由庚○○自行前往華泰銀行社子分行、大眾銀行大同分行，冒
       用「謝甯馨」之名義，行使偽造之「謝甯馨」
       銀行開戶申請書及印鑑卡上，偽造謝甯馨如附表肆編號九至十二、十五至十
       八、二十一至二十三、二十六至二十九、三十三至三十六之署押及印文，辦
       理銀行存款開戶事宜，並取得各該銀行如附表肆編號十三至十四、十九至二
       十、二十四至二十五、三十一至三十二、三十七至三十八之存摺及金融卡，
       足以生損害於謝甯馨及銀行辦理存款業務之正確性。庚○○所領得之存摺、
       金融卡均交給卯○○以供將來使用。卯○○則將所購行動電話一支及門號0
       000000000號之SIM 卡一枚交付庚○○供聯絡本案使用。
 （三）九十一年七月間，甲○○以不詳管道取得土銀東板橋分行為付款人之空白支
       票二張及臺北縣政府基金專戶所簽發並已兌領之付款人為土銀東板橋分行八
       千元之真正支票影本，乃交由丙○○轉交卯○○，該支票影本係作為偽造上
       開基金帳戶支票之樣本，卯○○再將該真正支票影本交給有共同偽造有價證
       券犯意之綽號「三毛」偽刻發票人之印章，卯○○並請不知情之刻印店刻印
       匠偽刻支票受款人「建成水電工程股份有限公司」之印章。卯○○在其位於
       臺北縣三重市○○街六十號十樓之五之住處內，以上述其中空白支票一張偽
       造為臺北縣政府設立於土銀東板橋分行之該基金專用帳戶所簽發、面額五千
       三百二十萬元之支票（票號Ｄ00000000號、帳號六四二－○號、受
       款人為建成水電工程股份有限公司）一紙，並以綽號「三毛」在不詳時間、
       地點所偽造之發票人「蘇貞昌」、「駱清季公庫印鑑」、「丁○○公庫專用
       印鑑」之印章蓋於該偽造支票之發票人處，受款人則記載為「建成水電工程
       股份有限公司」，背面蓋上受款人「建成水電工程股份有限公司」之印文，
       付款人為臺灣土地銀行東板橋分行（以下簡稱系爭偽造支票），均足以生損
       害於土銀東板橋分行、臺北縣政府及蘇貞昌、駱清季、丁○○、「建成水電
       工程股份有限公司」等人。卯○○於偽造系爭支票完成後，告知甲○○系爭
       偽造支票之面額，卯○○即與甲○○、丙○○基於行使前開偽造支票之犯意
       聯絡，於同年八月一日，由卯○○與庚○○、癸○○、寅○○等人相約在臺
       北市○○區○○路二八八號之臺北銀行社子分行附近見面，卯○○將上開偽
       造之支票及偽造「謝甯馨」之該分行存摺，交付知悉為偽造支票之癸○○以
       供提示，當時庚○○、寅○○也在場因而均知悉係偽造支票並同意收受該偽
       造支票及該存摺，再由癸○○、寅○○持該偽造之支票及存摺，進入該銀行
       存入臺北銀行社子分行偽造「謝甯馨」之帳戶內供交換提示兌領，足以生損
       害於謝甯馨及土銀東板橋分行等，經票據交換所於次日交付土銀東板橋分行
       為匯兌審核，惟該行負責審核支票印鑑真偽之行員己○○、會計襄理黃天慶
       共同核對印鑑時，均未察覺發票人之三枚印文係偽造，該行襄理甲○○當日
       適代理同行承辦支票匯兌之存匯襄理子○○為覆核該支票真偽之職務，甲○○雖明知該支票係偽造，但因其與卯○○等人有共同之犯意，乃利用其職務
       上之機會，故意讓該偽造支票審核通過，以此詐術使土銀東板橋分行承辦人
       己○○於同年八月四日匯款至支票提示人「謝甯馨」之帳戶內，即將該支票
       面額五千三百二十萬元之款項由該行匯入臺北銀行社子分行帳號00000
       0000000－0號偽造「謝甯馨」之帳戶內。
 （四）九十一年八月五日凌晨一時許，卯○○指示庚○○、癸○○、寅○○等人前
       往臺北銀行社子分行前所設之提款機，為確認前開存入之支票是否已入臺北
       銀行社子分行「謝甯馨」帳戶，乃由寅○○持前開以「謝甯馨」名義所取得
       之臺北銀行之金融卡置入臺北銀行所設之自動提款機，先領得現款十萬元後
       ，再以轉帳之方式，將十萬元自「謝甯馨」臺北銀行社子分行帳戶匯入「謝
       甯馨」陽信銀行社子分行帳戶，再從陽信銀行社子分行自動提款機，分次領
       取現款共十萬元（計提領三萬元三次，一萬元一次），所領得之現款二十萬
       元均交由卯○○當場與庚○○、癸○○、寅○○等人朋分（庚○○分得一萬
       五千元，癸○○及寅○○各分得一萬元，其餘為卯○○取去），庚○○等人
       於領款後，並自交易明細表記載之存款餘額欄確認偽造支票之款項五千多萬
       元均業已匯入上開帳戶。嗣相約於同日上午九時十分許將該五千多萬元領出
       及辦理匯款，庚○○與卯○○、癸○○、寅○○、丙○○，均前往臺北銀行
       社子分行前會合，由卯○○將偽造「謝甯馨」臺北銀行社子分行存摺及印鑑
       交由庚○○持入銀行內，冒用「謝甯馨」之名義，在提款單及匯款單即臺北
       銀行入戶電匯回條（一式二聯）上，偽造如附表肆編號四十五至四十八號「
       謝甯馨」之印文及署押，提領現款二千五百萬元，並分別轉帳一千萬元、一
       千五百萬元至大眾銀行大同分行、陽信銀行社子分行偽造「謝甯馨」之帳戶
       內，均足以生損害於謝甯馨及銀行辦理提款匯款業務之正確性，惟經銀行承
       辦人員蔡文瑞發現有異，以該帳戶為新設帳戶，存入鉅款，且銀行內現金不
       足，請庚○○至總行提領，並立即向土銀東板橋分行及臺北縣政府查詢結果
       ，確認支票係偽造而報警處理。經警於同日上午十一時二十分許，在臺北市
       ○○○路二段五十號臺北銀行總行內，乘庚○○前往提領時予以逮捕，並扣
       得卯○○等人所有因犯罪所得或供犯罪所用如附表肆編號十九、編號二十、
       編號三十七、編號三十八金融卡二張、存摺二本，編號一偽造
       編號二偽造印章一個、編號三十九大型黑色提款袋一個等物。復於同年九月
       五日下午四時三十分、十時許，先後將癸○○、寅○○拘提到案，及於九十
       二年三月二十日將卯○○拘提到案（詳後述），始知上情。
三、警方依庚○○等人之供述，循線於九十二年三月二十日下午三時許，至卯○○位
    於桃園縣龜山鄉○○○路三號九樓之居處執行搜索，逮捕卯○○，並扣得卯○○
    所有供犯本罪或預備犯本罪所用如附表貳所示之空白土地所有權狀八十六張、空
    白建築改良物所有權狀一張、空白土地所有權狀二十一張等文件；子○○、李坤
    山、陳文祥印章各一枚；主任余大衛印章二枚、主任吳鴻銘印章一枚、臺北縣板
    橋地政事務所主任吳鴻銘本案依分層負責表授權承辦人員決行印章二枚；隨案申
    請謄本印章一枚；最高限額抵押權章十六枚、各式大小數字及金額章一百三十四
    枚、地名章十八枚、土地證書用章（如收件章、所有權全部、依照各個債務契約
    之約定、以下空白等）二十三枚、未完成章一枚；墨水消除劑及各色原料十八瓶
    ；醋酸纖維素粉一包（長寬厚約九公分乘六公分乘二公分）；臺灣土地銀行整存
    整付定期儲蓄存款存單（三千一百萬）、注意事項、存款摘要、印鑑卡等四張文
    件等物；暨其他與本案無關之桃園縣地籍圖等物。
四、案經法務部調查局臺北市調查處暨臺北縣政府警察局報告臺灣板橋地方法院檢察
    署檢察官偵查起訴。
    理  由
壹、有關證據能力部分（關於被告丙○○在警詢、調查人員或檢察官偵訊時就事實欄
    二所載犯行自白之證據能力方面）：
（一）被告丙○○與其選任辯護人在本院審理中對被告丙○○於警詢、調查、檢察官
      前，就有關事實欄二所載犯行自白之證據能力有所爭執，辯稱略以：「是警察
      或調查人員要求他附和卯○○之說法，且在檢察官處亦要如此講，才可以獲得
      交保」云云。惟本案自九十二年九月二十五日繫屬本院迄九十三年六月二十八
      日審理終結為止，歷時長達九個月，期間曾進行多次之準備程序與審理程序，
      被告丙○○與其選任辯護人亦曾多次以口頭或書狀陳述意見，期間彼等均未作
      出前開抗辯，遲至九十三年六月二十八日最後一次審理庭時始為上開抗辯，苟
      真有如被告丙○○與其選任辯護人所為前開辯解之情事存在，彼等為何不在案
      件進行中即陸續提出該等抗辯，以供本院調查、審酌，反而在要言詞辯論終結
      時始為該等抗辯？足徵被告丙○○與其選任辯護人之上開行為，顯係意圖延滯
      訴訟之舉，委無足取。
（二）況被告丙○○與其選任辯護人對於何人在何時何地對被告丙○○為前開要附和
      卯○○之說法，才可以獲得交保之言語，並未提供具體之資料以供本院調查審
      酌，僅空泛的為前開辯解，則此等辯解之可信度，誠屬有疑。
（三）抑且，依現階段刑事訴訟法規定檢察官代表國偵查犯罪、實施公訴，依法其有
      訊問被告、證人及鑑定人之權，原則上均能遵守法律規定，不致違法取供，其
      可信性極高，且檢察官並無羈押被告之權，僅有聲請法院羈押被告之權，應為
      一般人民所知悉。易言之，檢察官是否聲請法院羈押，法院是否准許羈押聲請
      ，均應依法律之規定，審酌是否有羈押之要件，此與被告是否自白犯罪無關，
      被告丙○○對於上情難諉為不知，益徵被告丙○○與其選任辯護人之上開有關
      為求交保，始為自白之證據能力之抗辯，並無理由。
（四）按「被告之自白，非出於強暴、脅迫、利誘、詐欺、疲勞訊問、違法羈押或其
      他不正之方法，且與事實相符者，得為證據」，刑事訴訟法第一百五十六條第
      一項定有明文。綜上所述，被告丙○○與其選任辯護人有關前開被告丙○○於
      警詢、調查、檢察官前自白並無證據能力之辯解，不足採信，其前開自白，應
      具有證據能力。
貳、有罪部分（即被告甲○○、丙○○、戊○○部分）：
甲、認定犯罪事實所憑之證據及理由：
Ａ、關於被告甲○○、丙○○、戊○○所為事實欄一之犯行部分：
一、訊據被告丙○○對於右揭時地如何偽造公印文、行使偽造特種文書、行使偽造私
    文書等犯行，均坦承不諱。訊據被告戊○○對於右開時地如何行使偽造特種文書
    、行使偽造私書、行使偽造公文書與依據法令從事公務之人員，共同利用職務上
    之機會詐取財物等犯行，亦均坦承不諱。訊據被告甲○○固坦承於右揭時間其為
    土銀東板橋分行徵信部門襄理，主管該行徵信業務，並為該行放款審議小組成員
    等情，惟矢口否認有何犯行。
二、惟查：
（一）卯○○如何於右開時地，由卯○○先後以被告丙○○與「阿義」之照片，請「
      三毛」偽造「陳文祥」名義之
      之
      枚、臺北縣板橋地政事務所印公印一枚及空白土地、建物所有權狀後，自行偽
      造權狀等資料，並以前開偽造之權狀等資料，向土銀東板橋分行詐得八百萬元
      之貸款，而被告甲○○係在該銀行之內應，從被告甲○○處得知向該分行貸款
      在一千萬元以內者，該分行不會向地政機關調閱地籍謄本等資料，卯○○並透
      過吳三郎與被告甲○○謀議本件詐貸案之犯案流程，另卯○○有將所偽造之權
      狀影本資料交予被告甲○○看，其認為沒有問題後始由戊○○載送「阿義」送
      件，且彼等均有朋分該等款項等情，迭據證人卯○○在偵審中具結證述明確（
      見乙○九十二年度偵字第六四八九號偵查卷第一二四至一三０頁、第二三三至
      二三五頁；本院九十三年六月七日、六月八日審判筆錄），核與被告戊○○與
      被告丙○○供述之情節大致相符。況吳三郎介紹被告甲○○與卯○○認識，被
      告甲○○是卯○○在土銀東板橋分行之內應等情，亦據證人吳三郎在另案偵審
      中具結證述在卷（見北檢九十二年度發查字第一二七號卷第二至九頁，北院九
      十二年一月二十八日訊問筆錄）。參以，被告丙○○於右揭時地曾拿照片予卯
      ○○偽造「陳文祥」名義之
      照片之偽造「陳文祥」名義
      的房屋等情，業據被告丙○○供述明確。又土銀東板橋分行之徵信人員鄭伯勳
      如何在收件之後，與自稱為代書之李坤山連絡，並與李坤山一同去查看上址臺
      北縣板橋市○○路二一五號一樓房屋，結果認為該屋市價有一千七百八十五萬
      元，之後並把報告交給襄理甲○○等情，業據證人鄭伯勳在偵查中結證在卷（
      見乙○九十二年度偵字第六九一三號偵查卷第一一四頁正、反面），而該自稱
      為李坤山之人即係被告戊○○一節，亦據被告戊○○供述無訛。再土銀東板橋
      分行內部規定超過一千萬元之貸款才需要向地政機關調閱地籍謄本，一千萬元
      以內之貸款不需要調閱前開資料，且該分行於九十年五月十一日將八百萬元貸
      予以「陳文祥」名義申請貸款之卯○○等人後之二、三星期，因為了準備貸款
      案之複審事宜，該分行經辦黃重菁發現本件貸款案之他項權利證明書質感有異
      ，再向臺北縣板橋地政事務所調閱臺北縣板橋市○○路二一五號一樓房屋與坐
      落土地之土地登記謄本與建物登記謄本，始悉上情等情，業據證人即土銀東板
      橋分行之放款襄理鄒祟禮到庭結證明確（見本院九十三年六月十六日審判筆錄
      第三十二至三十五頁）。足徵因卯○○等人所貸之款項僅有八百萬元，並未超
      過一千萬元，土銀東板橋分行自未向地政機關調閱系爭房地之地籍謄本，而被
      卯○○等人所提出之偽造權狀影本等資料所矇騙，益徵卯○○前開有關因自被
      告甲○○處得知向該分行貸款在一千萬元以內者，該分行不會向地政機關調閱
      地籍謄本等資料，彼等始決定詐貸八百萬元等情，信而有徵，堪以採信。
（二）此外，復有其上貼有被告丙○○、「阿義」照片之偽造「陳文祥」名義
      影本各一件（見乙○九十二年度偵字第六四八九號偵查卷第一七一頁、第一七
      二頁）；偽造臺北縣板橋地政事務所主任余大衛之建物及土地所有權證書影本
      各一件（見乙○九十二年度偵字第六四八九號偵查卷第一六九至一七０頁）；
      偽造陳文祥在弘大特化公司之員工在職證明書影本與扣繳憑單影本各一件（見
      乙○九十二年度偵字第六四八九號偵查卷第一七八至一七九頁）；偽造陳文祥
      土地房屋買賣契約書影本一件（見乙○九十二年度偵字第六四八九號偵查卷第
      一八二至一八五頁）；以「陳文祥」名義所偽造之放款調查書及審核書、授信
      個人資料表、授信審核書、借據、切結書、抵押權設定契約書、土地登記謄本
      、他項權利證明書、抵押權設定契約、土地及建物登記謄本等文件（以上均影
      本，見乙○九十二年度偵字第六四八九號偵查卷第一九六至二０七頁；乙○九
      十二年度偵字第六九一三號偵查卷第六十六至七十二頁）；卯○○指示不詳之
      人以「陳文祥」名義承租臺北縣板橋市○○路○段五十四號二樓之偽造房屋租
      賃契約書與其上貼有被告丙○○照片之偽造「陳文祥」名義
      （見乙○九十二年度偵字第一０八三四號偵查卷第十三至十五頁）；偽造土銀
      東板橋分行「陳文祥」名義之開戶申請書與印鑑卡各一紙（見本院卷資料卷宗
      第二宗第四十三頁）；以「陳文祥」名義偽造面額分別為四百八十萬元、二百
      六十萬元、六十萬元之存摺類取款憑條各一紙等文件（見本院卷資料卷宗第二
      宗第四十二頁）附卷可稽。
（三）並有空白土地所有權狀八十六張、空白建築改良物所有權狀一張、空白土地所
      有權狀二十一張等文件；子○○、李坤山、陳文祥印章各一枚；主任余大衛印
      章二枚、主任吳鴻銘印章一枚、臺北縣板橋地政事務所主任吳鴻銘本案依分層
      負責表授權承辦人員決行印章二枚；隨案申請謄本印章一枚；最高限額抵押權
      章十六枚、各式大小數字及金額章一百三十四枚、地名章十八枚、土地證書用
      章（如收件章、所有權全部、依照各個債務契約之約定、以下空白等）二十三
      枚、未完成章一枚；墨水消除劑及各色原料十八瓶；醋酸纖維素粉一包 (長寬
      厚約九公分乘六公分乘二公分)等物，扣案足資佐證（見乙○九十二年度偵字
      第一一一九五號偵查卷第四０四至四０八頁編號２、１９、２１、３２、３３
      、３７、４０、４１、４２）。上開空白土地所有權狀與空白建築改良物所有
      權狀等文件，係卯○○向不詳姓名之人所購得，用來偽造權狀之用；前開印章
      等物，均係卯○○請人刻好，用來作為或預備作為本件詐貸犯行之用；再前揭
      墨水消除劑及各色原料十八瓶與醋酸纖維素粉一包 (長寬厚約九公分乘六公分
      乘二公分）等物，係卯○○所有用來作為變造權狀、支票等資料之用等情，業
      據證人卯○○在警詢中證述明確（見九十二年度偵字第六四八九號偵查卷第十
      七頁反面、第二四一頁），而卯○○在警詢中所言均屬實在一節，亦據其在檢
      察官偵訊時證述明確（見乙○九十二年度偵字第六四八九號偵查卷第二五０頁
      反面），足徵前開扣案物品確與被告甲○○、戊○○及共犯卯○○等人所犯下
      之前開詐貸八百萬元之犯行有關，益徵彼等確有為本件詐貸犯行。
綜上諸情參互以析，本件事證明確，被告甲○○、丙○○、戊○○等三人犯行，均足
以認定。
Ｂ、關於被告甲○○、丙○○所為事實欄二之犯行部分：
一、訊據被告甲○○固坦承於右揭時間其為土銀東板橋分行徵信部門襄理，主管該行
    徵信業務，並為該行存匯襄理子○○請假時之職務代理人，就代理期間之存匯業
    務也為其職務，且其於九十一年八月二日前開面額五千三百二十萬元支票經票據
    交換所交付土銀東板橋分行為匯兌審核時，存匯襄理子○○請假，故由其擔任職
    務代理人等情，惟矢口否認有何犯行。再訊據被告丙○○固坦承被告甲○○曾於
    不詳日期在土銀東板橋分行附近交付已經使用過的支票影本一紙予彼，且被告甲○○嗣後另外在不同日期在土銀東板橋分行附近交付彼空白支票原本二張，彼拿
    了之後都交給卯○○，再彼曾於九十一年八月五日上午九時許，到臺北銀行社子
    分行附近等候卯○○等情，惟矢口否認有何犯行。
二、惟查：
（一）被告甲○○確有將前開已兌領之該基金專戶所簽發之付款人為土銀東板橋分行
      、面額八千元真正支票影本一張及另二張付款人為同行之空白支票，交由被告
      丙○○轉交卯○○，該影本係作為偽造系爭五千多萬元支票之樣本，卯○○再
      將該支票影本交給共犯綽號「三毛」偽刻該已兌領支票上之發票人蘇貞昌等人
      之印章，以供蓋在系爭偽造支票上（據卯○○供稱以支票影本上之印文供偽造
      印章，需要特別之技術，彼乃請綽號「三毛」者偽刻印章，綽號「三毛」者知
      道係欲偽造系爭支票之用），其餘偽造支票之號碼、金額、偽刻受款人「建成
      水電工程股份有限公司」之印章等部分均係卯○○所為或請不知情之刻印店之
      刻印匠為之，被告甲○○並告知卯○○有關該臺北縣政府基金專戶所領取之空
      白支票號碼，且卯○○等人於九十一年八月五日上午九時許，至臺北銀行社子
      分行辦理有關前開五千三百二十萬元匯款事宜時，卯○○曾接到被告甲○○之
      電話指示上開款項中之二千五百萬元要領現金等情，迭據證人卯○○在偵審中
      結證甚詳（見乙○九十二年偵字六四八九號偵查卷影本第二三三至二三五頁；
      北院九十一年度訴字第一一七二號卷二第三十九頁；高院九十二年度上訴字第
      二四六九號卷第七十四頁；高院九十三年度上更（一）字第一四七號卷第七十
      四頁；本院筆錄卷宗第八十至一一九頁、第一二一至一五八頁，本院九十三年
      六月七日、六月八日審判筆錄）。再被告丙○○於警詢、偵審中也坦承彼確有
      將甲○○交給彼之上開支票影本一張及二張空白支票轉交給卯○○等語（見乙○九十二年偵字六四八九號偵查卷影本第二十九、一一九、二一五頁；高院九
      十三年度上更（一）字第一四七號卷第九十七頁；本院筆錄卷宗第六十九頁、
      本院九十三年三月四日準備程序筆錄）。
（二）系爭偽造支票之支票號碼，確與現存於臺北縣政府保險櫃內尚未簽發使用之一
      紙空白支票之號碼相同，也據證人即臺北縣政府出納丁○○在本院結證屬實（
      見本院筆錄卷宗第三０五頁，本院九十三年六月二十八日審判筆錄）。再被告
      甲○○於九十一年七、八月間曾代理該行存匯襄理子○○之職務，有機會能看
      到臺北縣政府該基金專戶領用空白支票號碼之情形，系爭偽造支票於同年八月
      二日在土銀東板橋分行為匯兌審核時，適該行存匯襄理子○○休假，由被告甲○○代理，被告甲○○為該支票之覆核人，亦據證人子○○、證人即同為該行
      支票匯兌審核人己○○在審理中結證明確（見本院筆錄卷宗本院九十三年六月
      二十八日審判筆錄）。又被告甲○○於九十一年七月間曾先後二次詢問土銀東
      板橋分行承辦匯兌之行員己○○有關兌領該基金專戶之支票，是否必須照會臺
      北縣政府，陳某告以不必照會，只需要定期對帳等情，亦據證人己○○在審理
      中結證在卷（見本院筆錄卷宗第二五０至二五一頁，九十三年六月二十八日審
      判筆錄）。況卯○○於系爭支票偽造完成後，於提示前曾告知被告甲○○，且
      告知所偽造之金額，被告甲○○知道該支票係偽造，業據卯○○在偵審中供述
      明確。足徵系爭偽造支票之號碼既與當時尚存放在臺北縣政府保險櫃內之該基
      金專戶所領取之空白支票其中一張相同，顯然係有人告知卯○○有關該專戶所
      領取之空白支票號碼，被告甲○○又得知兌領該基金專戶之支票不必照會臺北
      縣政府，而系爭偽造支票在該行於同年八月二日為匯兌審核時，被告甲○○適
      代理存匯襄理子○○之職務為覆核之人，則被告甲○○於覆核該支票時，顯然
      已知系爭支票係偽造，竟讓該支票順利通過審核而得以兌領款項，益徵共犯卯
      ○○、被告丙○○前開有關被告甲○○交予被告丙○○轉交卯○○偽造支票，
      以向土銀東板橋分行詐領基金專戶款項之供證，亦信而有徵，洵堪採信。被告
      甲○○於行為當時係土銀東板橋分行之徵信襄理，擔任徵信主管及存匯主辦休
      假時，因業務需要偶而由其代理之業務等情，此業經證人子○○、己○○結證
      明確如前，被告甲○○係依據法令從事公務之人員，顯係利用代理子○○職務
      及其係該行襄理之職務上之機會，得知臺北縣政府該基金專戶所領用之空白支
      票之號碼且兌領該基金專戶之支票不必照會臺北縣政府，認為有機可乘，乃與
      卯○○、被告丙○○三人共謀詐取土銀東板橋分行及臺北縣政府該基金專戶之
      金錢，乃共同偽造系爭支票，所兌領的票款於存入人頭帳戶後並已由寅○○等
      人領出二十萬元，被告甲○○、被告丙○○與卯○○三人有共同偽造有價證券
      、共同行使偽造有價證券、共同利用被告甲○○職務上之機會詐取財物，其三
      人確有共同之犯意聯絡及行為分擔，亦堪認定。
（三）此外，復有偽造為臺北縣政府設立於土銀東板橋分行之該基金專用帳號六四二
      －○號帳戶所簽發，票號Ｄ00000000號、面額五千三百二十萬元、在
      發票人欄上有偽造「蘇貞昌」、「駱清季公庫印鑑」、「丁○○公庫專用印鑑
      」印文，及受款人欄上有偽造「建成水電工程股份有限公司」印文之支票影本
      一紙，在卷足參（見北檢九十一年度偵字第一五四九０號偵查卷第三十頁反面
      ）。
綜上諸情參互以析，本件事證明確，被告甲○○與丙○○等人確有利用被告甲○○職
務上之機會偽造支票詐欺取財之犯行，均足以認定。
乙、對被告甲○○、丙○○辯解未予採信之理由：
一、被告甲○○、丙○○辯解如下：
（一）被告甲○○辯稱：「我不認識卯○○、丙○○、戊○○、吳三郎、『阿義』、
      『三毛』等人，更沒有和他們講過話，我不曾轉交任何支票予丙○○，遑論有
      何向土銀東板橋分行詐貸八百萬元款項，與偽造面額五千三百二十萬元支票向
      該行詐領支票款之犯意聯絡及行為分擔。至卯○○等人之所以指訴我犯罪，或
      因我曾參加支票會，因別人所簽發之支票退票，致我所簽發之支票亦退票，別
      人可能挾怨報復」云云。被告甲○○之選任辯護人為其辯稱略以：「證人卯○○、丙○○、吳三郎對於何時如何認識被告甲○○說法不一，卯○○與戊○○
      就如何分配贓款說法不一，且被告甲○○並未曾利用職務上之機會，向土銀東
      板橋分行詐貸八百萬元款項。再卯○○就偽造面額為五千三百二十萬元向該分
      行詐領支票款，所供稱參與犯罪之人前後不一；何人至臺北銀行社子分行匯款
      之陳述，卯○○與丙○○、庚○○、寅○○、癸○○等人所陳不一；關於本案
      如何起意犯案與起意之時間點，卯○○所供亦前後不一；另卯○○、丙○○所
      陳被告甲○○如何交付支票予丙○○轉交卯○○之證詞亦有前後不一之處；況
      土銀東板橋分行之支票並未遺失，故被告甲○○並未有何此部分之犯行」云云
      。
（二）被告丙○○就事實欄二所載犯行部分辯稱：「我是依卯○○之指示去向被告甲○○拿上開支票，但我不知道卯○○是要拿來偽造支票，我以為是卯○○要拿
      來作為向銀行貸款以還我之前其積欠我之借款債務。且我到臺北銀行社子分行
      時，我並不知道庚○○是要去行使偽造有價證券提款，又我並沒有和卯○○等
      人就此部分之犯行有何犯意聯絡及行為分擔。」云云。被告丙○○之選任辯護
      人為其辯稱略以：「被告丙○○並未有何與他人就偽造面額為五千三百二十萬
      元向該分行詐領支票款部分，有犯意聯絡，被告丙○○於九十一年八月五日取
      得卯○○交付五萬元係受領清償欠款，其並不知道這是向土銀東板橋分行詐貸
      所得之款項」云云。
二、惟查：
（一）按被告甲○○如事實欄一所載之犯行；被告甲○○、丙○○等人如事實欄二所
      載之犯行，各與卯○○、戊○○等人有其犯意聯絡與分擔之行為，業經本院依
      憑證據認定如前。
（二）共犯卯○○、被告戊○○、丙○○均已在本院準備程序與審理程序中當庭指認
      被告甲○○即是卯○○口中所謂在土銀東板橋分行之內應等情，且卯○○、被
      告戊○○、丙○○在九十年四月間均曾見過被告甲○○，甚至與被告甲○○說
      過話等情，業據共犯卯○○、被告戊○○、丙○○等人在本院審理中供述稽詳
      ，益徵被告甲○○辯稱從不認識卯○○、被告戊○○、丙○○等人，未曾與彼
      等說過話云云，顯係畏罪卸責之虛詞，益徵其確曾參與前開犯行，始會心虛故
      意為不實之供述，應無疑義。
（三）再被告甲○○、丙○○之選任辯護人為其等辯護略以證人卯○○、吳三郎、被
      告戊○○或其他人間之證詞，就有關如何認識被告甲○○、如何朋分款項、何
      人至臺北銀行社子分行匯款之陳述有不一之處云云。然按審理事實之法院於證
      人之陳述有部分前後不符或相互間有所歧異時，究竟何者為可採，仍應本其自
      由心證予以斟酌，非謂一有不符或矛盾，即應認其全部不可信。又證人對於犯
      罪之細節，所述固有渲染、誇大之處，然其基本事實之陳述，仍與犯行之真實
      性無礙時，尚非不得予以採信；另證人供述之證據前後不符時，究竟何者為可
      採，事實審法院仍得依證據法則，本於自由心證予以斟酌，作合理之比較，定
      其取捨，若其取捨判斷無從認為確實有違日常客觀之經驗法則，自不得指為違
      背法令，有最高法院八十一年度臺上字第五三０三號判決及八十二年度臺非字
      第一四一號判決可參。再證人就同一事實之陳述前後略有出入此乃各人之記憶
      不清，或細節未交待清楚，或其描述用語不同，省略片段情節，或記錄之詳簡
      有異所致，倘其主要陳述一致，即尚難因其細節稍有紛岐即將全部證言捨棄不
      採，亦有最高法院七十三年度臺上字第三九九八號判決可參。是辯護意旨以證
      人之陳述前後不一，其證詞不得據為認定被告犯罪事實之基礎等語，揆諸前揭
      說明，顯有未洽，即本院仍得將證人之上開證詞作一合理之比較，定其取捨。
      因卯○○如何與被告甲○○、丙○○、戊○○、吳三郎、「阿義」於右開時地
      ，由丙○○以偽造「陳文祥」名義之
      阿義」以偽造之權狀等資料，向土銀東板橋分行詐得八百萬元之貸款，而被告
      甲○○係在銀行之內應，卯○○透過吳三郎從被告甲○○處得知向該分行貸款
      在一千萬元以內者，該分行不會向地政機關調閱地籍謄本等資料，另卯○○有
      將所偽造之權狀影本資料交予被告甲○○看，其認為沒有問題後始送件且彼等
      均有朋分該等款項，另各共犯之分工詳情如事實欄一所載等情，迭據證人卯○○在偵審中具結證述明確，核與被告戊○○供述之情節大致相符，迭如前述。
      又卯○○如何於事實欄二所載時地，先由被告甲○○透過被告丙○○向卯○○
      告知臺北縣政府公庫帳戶裡面有錢，請卯○○幫忙從中弄些錢出來，被告丙○○有將被告甲○○交給彼之已兌現過面額八千元支票影本及二張空白支票轉交
      給卯○○，卯○○以被告甲○○所告知之支票號碼加以偽造系爭面額為五千三
      百二十萬元之支票，並利用被告甲○○代理存匯襄理職務而讓支票兌現等基本
      犯罪事實，業經證人卯○○、被告丙○○結證在卷，亦如前述。縱有關卯○○
      是如何認識被告甲○○、如何謀議或如何朋分款項或朋分之金額為何，或被告
      卯○○欠被告丙○○多少錢之問題，或有關至臺北銀行社子分行之人有幾人，
      或被告甲○○究係交付幾張支票予被告丙○○之細節，證人或共犯間陳述前後
      或有不一之處，然此係因事隔二、三年，人在時隔已久之狀況下，當無法注意
      該等細節所致，然尚難以此細微與被告甲○○、丙○○所為事實欄一、二所載
      犯行之分工行為之基本事實無關之點，遽謂證人之陳述均無一可採。蓋證人或
      共犯間對於被告甲○○如何參與事實欄一所載詐貸八百萬元之犯行；暨被告丙○○與被告甲○○如何參與事實欄二所載用偽造支票之方式以詐領五千三百二
      十萬元之基本重要事實既已證述明確，且未有何矛盾或有所不一之處，自可採
      信。故被告甲○○與丙○○之選任辯護人以上開無關基本事實之證人或共犯之
      陳述有出入之處，而認被告甲○○、丙○○並無何犯行，顯有誤會。
（四）抑且，土銀東板橋分行之空白支票經清查並未短少一節，固據證人即該分行存
      匯部門襄理子○○結證明確，然該分行支存客戶有空白支票，且該分行支票係
      委託印製廠印製等情，亦據證人子○○與該分行職員己○○結證在卷（見本院
      筆錄卷宗本院九十三年六月十八日審判筆錄）。足徵被告甲○○仍有可能自別
      的客戶處或印製廠處或以其他管道取得土銀東板橋分行之空白支票，且被告甲○○確曾轉交被告丙○○一張支票影本、二張空白支票，被告丙○○再轉交前
      開支票予卯○○以偽造系爭面額為五千三百二十萬元之支票等情，業據證人卯
      ○○與被告丙○○供證明確如前，尚難以土銀東板橋分行之空白支票經清查並
      未短少一節，遽為有利於被告甲○○之認定。故被告甲○○之選任辯護人所為
      前開土銀東板橋分行之空白支票經清查並未短少，則被告甲○○並未有何犯行
      之辯解，洵無足採。
（五）另被告丙○○雖辯稱不知道被告甲○○轉交予彼，彼再轉交予卯○○之一張支
      票影本及二張空白支票，係欲供卯○○偽造系爭支票使用云云。惟卯○○於臺
      北市調查處供稱：「約於九十一年初，甲○○透過丙○○與我接觸，丙○○向
      我表示『甲○○告訴他，臺北縣政府公庫帳戶裡面有錢，打算從中弄些錢出來
      ，甲○○為此已經籌劃了半年多，甲○○知道我有能力處理這件事，希望我能
      參加』。」等語（見乙○九十二年度偵字第六四八九偵查卷第一六三頁），上
      情亦經證人卯○○在本院再次具結證述稽詳（見本院筆錄卷宗第一二五頁，本
      院九十三年六月八日審判筆錄）。況被告丙○○在警詢、調查人員與檢察官偵
      訊時，亦曾自白上情：
  １、被告丙○○於臺北市調查處也供稱：「卯○○介紹我認識甲○○後，才由我與
      甲○○聯繫，甲○○告訴我臺北縣政府公庫內一億多的存款，要我轉告卯○○
      ，看卯○○有無辦法弄些錢出來，故此案件從頭到尾我都知情，但我對偽變造
      的技術一點都不瞭解，我只是跑腿傳話的角色」、「我很確定土地銀行東板橋
      分行詐領案中，被告甲○○有提供土地銀行之空白支票，以及已兌現之臺北縣
      政府公庫支票，轉交給卯○○，供卯○○偽造變造支票使用」、「被告甲○○
      於二次交付該等密封袋給我時，均有告知其中內容物，第一次係已提領之面額
      八千元之支票影本，第二次係土銀東板橋分行之空白支票。且被告甲○○有說
      得手後要與卯○○五五分帳」、「被告甲○○於九十一年八月五日案發後曾打
      電話給我，請我轉告卯○○要照顧庚○○的家人。且被告甲○○要求不要將被
      告甲○○參與該案之事托出。即被告甲○○曾於九十一年十月間，約我於中永
      和之環河北路全家便利商店門口見面，被告甲○○說銀行的工作可能不作了，
      打算回南部，並叮嚀我轉告卯○○等人不要供出甲○○」等語（見乙○九十二
      年度偵字第六四八九偵查卷第一六三、第二一五、二一六、第二六三至二六五
      頁）。
  ２、再被告丙○○在警詢供稱略以：「於九十年底，我始加入以卯○○為首之犯罪
      集團，卯○○要我與甲○○聯絡，看能否配合詐騙盜領。被告甲○○以電話告
      知我有一張臺北縣政府基金會的已兌現面額八千多元的支票，要我轉交卯○○
      以供卯○○作為樣本，俾便變造支票詐領款項。我於當日晚上八時許，在臺北
      市○○街交予卯○○。我知道卯○○將該支票變造號碼，並將該支票上蓋以臺
      北縣長蘇貞昌及其它兩枚印章，面額為五千多萬元。該支票偽造完成時，我有
      電話告知甲○○該偽造完成之情事」等語（見乙○九十二年度偵字第六四八九
      偵查卷第二十八至二十九頁）。
  ３、況被告丙○○在偵查中供稱略以：「我認識卯○○，並曾與卯○○合作過。我
      認識被告甲○○，並知他為土地銀行之襄理，大約在九十一年，卯○○說要跟
      被告甲○○配合，卯○○給我被告甲○○之電話，由我直接跟被告甲○○連絡
      。認識一個月後，被告甲○○遂主動與我提及他可以配合行事，然他不相信卯
      ○○，較相信我。當時被告甲○○與我約於下午二點，在一家距銀行一百公尺
      左右的麵包店門口，坐在門口椅子談的。被告甲○○說有一帳戶支票可以變造
      盜領，要我跟卯○○講。於九十一年一、二月左右，卯○○叫我向被告甲○○
      拿資料，兩次均是午休之時，卯○○電話中告訴我先到土銀附近再打電話給被
      告甲○○，被告甲○○便會出來。該二次都約在７－１１便利商店前面。第一
      次被告甲○○交給我信封，說內為已兌現之支票，以供卯○○研究可否盜領。
      第二次約在三、四月間，被告甲○○交給我兩張空白支票要我轉交給卯○○。
      易言之，被告甲○○交給我一張臺北縣政府基金會之已兌現之支票影本，上記
      載八千多元，並要我交給卯○○，以便卯○○研究如何變造。我於是打電話給
      卯○○，並約在三重附近交付該支票影本。卯○○收後說該支票是否可做出來
      ，還要再問別人。後來卯○○打電話約我見面，要我跟被告甲○○問可否提供
      真的土銀支票以便偽造。我就連絡被告甲○○，並約在永和某店門口跟被告甲○○說明卯○○的想法。十多天後的一個傍晚，被告甲○○在永和交給我兩張
      空白支票，要我轉交給卯○○。被告甲○○並在交票給我的時候表示自己要分
      得支票面額的一半。我在三重轉交給卯○○，事後卯○○有告知丙○○說已經
      變造了一張五千三百多萬元的支票，並在某天晚上在三重拿給我看過。」、「
      在卯○○票據交換成功當天，卯○○主動通知我同去北銀社子分行提領。被告
      甲○○有以很急的口氣告訴我說要領現金，所以卯○○才向銀行要求領現金。
      於領錢時，領錢之人庚○○等即被警方抓走，大家便散去，沒有再連絡。被告
      甲○○告訴我該案係五五分帳，要我再告訴卯○○。事發一個月後，甲○○打
      電話給我，並約在環河西路一家便利商店門口，見面時向我唉嘆說因為爆發本
      案等事由在銀行做不下去了。後來分手後，就再也沒有見面。」等語（見乙○
      九十二年度偵字第六四八九偵查卷第一一九至一二二頁、第三０二至三０四頁
      ）。
  ４、綜上所述，從被告丙○○之前開供述，可知被告丙○○就偽造系爭支票係知情
      ，並與卯○○、被告甲○○均有犯意聯絡及行為分擔，洵堪認定。被告丙○○
      與其選任辯護人前開有關被告丙○○不知道所交予卯○○之支票，係為了供卯
      ○○偽造系爭支票使用云云，亦不足取。
（六）從而，被告甲○○、丙○○所辯，均無非係事後畏罪卸責之詞，自不足採信。
乙、論罪科刑之理由及應適用之法條：
Ａ、關於被告甲○○、丙○○、戊○○所為事實欄一犯行之部分：
一、被告丙○○就事實欄一之犯行部分，因其提供照片予邱金得交予卯○○轉交給「
    三毛」偽造
    其明知該證件係屬偽造，且嗣後其行使該偽造之
    第二百十六條、第二百十二條行使偽造特種文書罪、刑法第二百十八條第一項偽
    造公印文罪（偽造內政部印）。被告丙○○偽造特種文書後進而行使，偽造之低
    度行為應為行使之高度行為所吸收，偽造之部分不另論罪，僅論以行使之罪。被
    告丙○○所犯之上開二罪間，有方法結果之牽連關係，應從一重之刑法第二百十
    八條第一項偽造公印文罪處斷。被告丙○○與邱金得、卯○○間，就上開偽造公
    印文部分，有犯意聯絡行為分擔，為共同正犯。惟並無證據證明被告丙○○知悉
    卯○○係將照片轉交予「三毛」，且亦無證據證明被告丙○○曾和「三毛」有何
    犯意聯絡，故彼二人不構成共同正犯。被告丙○○嗣後行使偽造之「陳文祥」名
    義
    十二條、第二百十條行使偽造特種文書罪與行使偽造私文書罪（行使偽造特種文
    書罪如前述）。被告丙○○偽造私文書後進而行使，偽造署押係偽造私文書之階
    段行為，偽造之低度行為應為行使之高度行為所吸收，僅論以行使之罪。被告丙○○就所犯前開行使偽造特種文書罪與行使偽造私文書罪，與卯○○、吳三郎間
    ，有犯意聯絡及行為分擔，為共同正犯。另被告丙○○原先雖出於躲避地下錢莊
    之討債，而與卯○○共犯偽造前開「陳文祥」名義之
    ，偽造之低度行為應為行使之高度行為所吸收，此部分雖係犯刑法第二百十六條
    、第二百十二條行使偽造特種文書罪、刑法第二百十八條第一項偽造公印文罪，
    已如前述，惟被告行使前開偽造特種文書之目的，係為了行使偽造私文書，即被
    告丙○○所犯偽造公印文罪、行使偽造特種文書罪與行使偽造私文書罪，具有方
    法手段、原因結果之關係，應依刑法第五十五條後段牽連犯之規定，從情節較重
    之刑法第二百十六條、第二百十條行使行使偽造私文書罪處斷。
二、被告甲○○、戊○○就事實欄一（二）、（三）之犯行部分：
（一）按銀行之開戶申請書、提款單、授信申請書、個人基本資料等文書，依銀行作
      業模式，係申請人或存款人記載其基本資料供銀行核對，並向銀行請求辦理特
      定事項之旨，是上述文件之性質，應屬私文書。被告甲○○係土銀東板橋分行
      之徵信襄理，其職務係有關貸款案抵押標的物價值與所有權人真正之審核，其
      明知系爭房屋權狀係屬偽造竟讓其順利通過審核而得以貸款，其顯係依據法令
      從事公務之人員，利用職務上之機會詐取土銀東板橋分行之財物，係犯貪污治
      罪條例第五條第一項第二款之罪，被告戊○○雖非依據法令從事公務之人員，
      但與依據法令從事公務之人員甲○○共同為之，依該條例第三條規定，應以共
      犯論。
（二）核被告甲○○、戊○○所為，均係犯貪污治罪條例第五條第一項第二款公務員
      詐取財物罪；刑法第二百十六條、第二百十二條之行使偽造特種文書罪（就利
      用被告丙○○行使偽造「陳文祥」名義
      夢雨不知道承租房屋之目的係了為向土銀東板橋分行詐貸款項之用，詳後述』
      ；暨推由共犯「阿義」或卯○○行使偽造之「陳文祥」名義
      事宜，或偽造房屋買賣契約書部分）；刑法第二百十六條、第二百十條行使偽
      造私文書罪（就利用被告丙○○行使附表壹編號二之文件部分；暨推由共犯「
      阿義」或卯○○行使附表壹編號五、七、九、十、十一、十二、十四、十五、
      十六、十七、十八等文件之部分）；刑法第二百十六條、第二百十一條行使偽
      造公文書罪（推由共犯「阿義」或卯○○行使附表壹編號三、四、十三等文件
      之部分）。被告甲○○、戊○○利用不知道承租房屋目的係為了向土銀東板橋
      分行詐貸款項之被告丙○○，行使偽造特種文書與行使偽造私文書，係間接正
      犯。又共犯卯○○偽造附表壹編號五之私文書及附表壹編號三、四、十三之公
      文書並進而行使；共犯「阿義」行使偽造之「陳文祥」名義
      壹編號十一、十二、十四至十八之私文書並進而行使部分，因被告甲○○、戊○○與共犯卯○○、「阿義」、吳三郎間，均明知要以偽造
      以假權狀向土銀東板橋分行詐貸款項，彼等間應有利用被告丙○○行使偽造特
      種文書與行使偽造私文書；暨推由共犯卯○○、共犯「阿義」所偽造之私文書
      、公文書或進而行使或行使偽造
      橋分行詐貸款項手段之意，即彼等明知為達成該利用公務員職務上之機會詐取
      財物之目的，而有偽造私文書、公文書或行使偽造私文書或行使偽造公文書或
      行使偽造特種文書之犯行發生，亦不違背其本意，並各自分擔如事實欄一所載
      部分之犯行，被告甲○○、戊○○與共犯卯○○、「阿義」、吳三郎間就前開
      所犯之貪污治罪條例第五條第一項第二款公務員詐取財物罪；刑法第二百十六
      條、第二百十二條之行使偽造特種文書罪；刑法第二百十六條、第二百十條行
      使偽造私文書罪；刑法第二百十六條、第二百十一條行使偽造公文書罪，有犯
      意聯絡及行為分擔，為共同正犯，堪以認定。共犯卯○○偽造附表壹編號五、
      十一、十二之私文書及附表壹編號三、四、十三之公文書並進而行使；共犯「
      阿義」行使偽造之「陳文祥」名義
      至十八之私文書並進而行使部分，偽造印章、印文署押係偽造私文書或公文書
      之階段行為，偽造之低度行為應為行使之高度行為所吸收，均僅論以行使之罪
      。身為共同正犯之被告甲○○與戊○○部分，亦僅應論以行使之罪。被告甲○○與戊○○多次行使偽造特種文書、行使偽造公文書、行使偽造私文書，時間
      緊接，所犯各罪名均相同，顯係出於概括之犯意為之，均為連續犯，爰依刑法
      第五十六條之規定各以一罪論，並均加重其刑。公訴意旨雖未敘明前揭被告甲○○與戊○○行使附表壹編號五、十一、十二私文書部分之犯行，然該部份之
      事實與上開其他行使偽造私文書部份，有部份行為之關係，應為起訴效力所及
      ，本院自得一併審酌。
Ｂ、關於被告甲○○、丙○○所為事實欄二之犯行部分：
一、被告甲○○係土銀東板橋分行之徵信襄理，其職務原與該行之支票匯兌無關，但
    其將前開已兌領之該基金專戶所簽發之面額八千元支票影本及另二張空白支票，
    交由被告丙○○轉交卯○○以作為偽造系爭五千多萬元支票之樣本，且其於代理
    存匯襄理子○○職務期間，有機會能看到臺北縣政府該基金專戶領用空白支票號
    碼之情形，系爭偽造支票於同年八月二日在土銀東板橋分行為匯兌審核時，適子
    ○○休假，由被告甲○○代理，被告甲○○為該支票之覆核人，其明知系爭支票
    係偽造竟讓其順利通過審核而得以兌領，其顯係依據法令從事公務之人員，利用
    職務上之機會詐取土銀東板橋分行之財物，係犯貪污治罪條例第五條第一項第二
    款之罪，卯○○、被告丙○○雖非依據法令從事公務之人員，但與依據法令從事
    公務之人員甲○○共同為之，依該條例第三條規定，應以共犯論。
二、核被告甲○○、丙○○所為，均係犯貪污治罪條例第五條第一項第二款公務員詐
    取財物罪及刑法第二百零一條第一項偽造有價證券罪；至被告甲○○、丙○○與
    共犯卯○○共同行使偽造有價證券之低度行為，應為高度之偽造行為所吸收，不
    另論罪。被告甲○○、丙○○與關於公務員利用職務詐取財物部分與卯○○間；
    被告甲○○、丙○○關於偽造有價證券部分與卯○○及綽號「三毛」之不詳姓名
    成年人間；分別有犯意之聯絡及行為分擔，均應論以共同正犯。至於卯○○請綽
    號「三毛」偽刻「蘇貞昌」等印章，據卯○○稱係以該已兌領之真實臺北縣政府
    支票影本為樣本，要有特殊技術，一般刻印店無法刻等語，且蘇貞昌又係臺北縣
    縣長，所刻印章又有「公庫」字樣，則綽號「三毛」顯係知悉其所偽刻之印章係
    要供卯○○偽造系爭支票使用，綽號「三毛」應係偽造系爭支票之共犯，非不知
    情之人，起訴書漏掉綽號「三毛」之人為偽造系爭支票之共同正犯，亦有未洽，
    應予更正。再因庚○○、癸○○、寅○○並未參與偽造本案系爭支票犯行，對於
    該部分於事前亦無犯意聯絡，乃卯○○偽造支票完成後，始出面委請其等三人提
    示、匯款、領款，已經卯○○供述在卷，核與庚○○、癸○○、寅○○供述之情
    節相符（雖庚○○也否認參與行使系爭支票，但不足採信），此外復查無庚○○
    、癸○○、寅○○有參與偽造本案系爭支票犯行，或對於該部分於事前有犯意聯
    絡，且亦無證據證明彼等有與被告甲○○、丙○○有何犯意聯絡，或知悉土銀東
    板橋分行內有被告甲○○作為內應等情，公訴人指訴庚○○、癸○○、寅○○等
    人與被告甲○○、丙○○間尚有偽造有價證券或與依據法令從事公務之人員利用
    職務上之機會詐取財物之犯意聯絡，尚有未洽。被告甲○○、丙○○二人所犯共
    同依據法令從事公務之人員利用職務上之機會詐取財物及偽造有價證券罪間，有
    方法、結果之牽連關係，應依刑法第五十五條後段牽連犯之規定，從一重之從事
    公務之人員利用職務上之機會詐取財物罪處斷。
Ｃ、關於被告甲○○所為事實欄一之犯行後，再為事實欄二之犯行係屬另行起意，並
    非基於概括之犯意為之：
    按連續犯之所謂出於概括犯意，必須其多次犯罪行為自始均在一個預定犯罪計劃
    以內，出於主觀上始終同一犯意之進行，若中途另有新犯意發生，縱所犯為同一
    罪名，究非連續其初發的意思，即不能成立連續犯（最高法院七十年度臺上字第
    六二九六號判例參照）。證人卯○○在本院具結證稱：「（你何時決定要偽造臺
    北縣政府系案支票？）九十一年八月五日案發前三、四個月。」等語（見本院筆
    錄卷宗第一三九頁，本院九十三年六月八日審判筆錄）。其在臺灣高等法院供稱
    ：「（問：九十年五月間是否知道有臺北縣政府基金專戶的錢可以詐領？）當時
    不知道，到九十一年一月間被告甲○○才提及」等語，足證被告甲○○與丙○○
    為事實欄一之犯行時間，係在九十年四、五月間，當時卯○○尚不知有本案臺北
    縣政府基金專戶的徵收款可詐領。且事實欄一之犯罪時間係九十年四、五月間，
    犯罪主要手段係偽造被害人陳文祥名義之土地所有權狀等資料而向銀行詐貸款項
    ，而事實欄二之犯罪時間係九十一年三、四月間起，兩案犯罪時間相距約一年，
    且犯罪手段係偽造臺北縣政府公庫之支票詐領該府存在土銀東板橋分行之基金專
    戶之款項，兩者犯罪手段顯然不同，被告甲○○就此二案顯非基於貪污治罪條例
    第五條第一項第二款公務員利用職務上之機會詐取財物等罪之概括犯意，彼顯係
    在為事實欄一之犯行後，再另行起意為事實欄二之犯行，公訴人認為被告甲○○
    就上開二犯行係基於概括犯意之連續犯，顯有未洽，亦應更正。
Ｄ、被告丙○○為事實欄一之犯行後，再為事實欄二之犯行，其所犯上開事實欄一之
    行使偽造私文書罪，與事實欄二之貪污治罪條例第五條第一項第二款利用公務員
    職務上之機會詐取財物罪，犯意各別，罪名互殊，應予分論併罰。
Ｅ、累犯部分及科刑審酌事由：
一、查被告戊○○前有多項前科，曾因犯賭博罪，經本院以八十九年度易字第三七０
    號判決有期徒刑五月確定，於八十九年八月三十一日易科罰金執行完畢，此有卷
    附臺灣高等法院被告全國前案紀錄表可稽，其於五年以內再犯本件有期徒刑以上
    之前開之罪，為累犯，應依刑法第四十七條規定加重其刑。
二、爰審酌被告甲○○利用任職土銀東板橋分行襄理之職務上機會，與被告丙○○、
    戊○○及共犯卯○○等人，以行使偽造私文書、行使偽造特種文書、行使偽造公
    文書、偽造有價證券之方式詐取該分行之財物，手段惡劣，並使土銀東板橋分行
    受有實際損害共八百二十萬元，及使該分行差點受有五千三百萬元之損失，彼等
    不思循以正途謀取財物，竟以詐騙手段，謀取不法利益，危害票據交易安全、國
    家金融秩序及國庫財物，惡性非輕，且被告甲○○犯後就事實欄一、二部分、被
    告丙○○就事實欄二部分，均飾詞卸責，毫無悔意，態度惡劣，被告甲○○身為
    公務人員，其前開犯行有損官箴甚鉅，惟被告戊○○犯罪後尚能坦承犯行，甚有
    悔意，態度良好等一切情狀，分別量處如主文所示之刑，並就被告甲○○、丙○○部分各定其應執行刑。被告甲○○與戊○○就事實欄一之部分，共同利用甲○○職務上之機會詐得之財物八百萬元；暨被告甲○○、丙○○就事實欄二之部分
    ，共同利用甲○○職務上之機會詐得之財物二十萬元；依貪污治罪條例第十條第
    一項、第二項之規定，應向被告甲○○、丙○○、戊○○等人連帶追繳，並發還
    被害人土銀東板橋分行，如全部或一部無法連帶追繳時，應以其財產抵償之。被
    告甲○○、丙○○與戊○○並依貪污治罪條例第十七條之規定宣告褫奪公權如主
    文所示。
三、至被告戊○○之指定辯護人為其辯稱略以：「被告戊○○在本院審理中業已坦承
    全部犯行，請依證人保護法第十四條第一項之規定，酌予減輕或免除其刑」云云
    。惟按「第二條所列刑事案件（內含本件最輕本刑為三年以上有期徒刑之案件）
    被告或犯罪嫌疑人，於偵查中供述與該案案情有重要關係之待證事項或其他共犯
    之犯罪事證，因而使檢察官得以追訴該案之其他共犯者，以經檢察官事先同意者
    為限，就其因供述所涉之犯罪，減輕或免除其刑」，證人保護法第十四條第一項
    定有明文。足徵要依前開證人保護法第十四條第一項所規定得酌予減輕或免除其
    刑之要件，必需是被告在「偵查中」即供述與該案案情有重要關係之待證事項或
    其他共犯之犯罪事證，然遍觀卷證資料，被告戊○○於警詢、調查或偵查中從未
    到場或到庭供述過，此點亦為彼所承認，揆諸前開說明，被告戊○○既未在偵查
    中有何供述或證述，即不合乎前開證人保護法第十四條第一項所規定得酌予減輕
    或免除其刑之要件，故被告戊○○之指定辯護人所為之上開辯解，並不足採。
丙、沒收部分：
Ａ、關於被告甲○○、丙○○、戊○○所為事實欄一犯行部分：
一、如附表壹編號一、二所示文書上偽造之印文、署押，係與被告丙○○前開所為事
    實欄一之犯行有關，依刑法第二百十九條規定，在被告丙○○主文項下宣告沒收
    。附表編號一所示之印章（無證據證明業已滅失），係偽造之印章，且係與被
    告丙○○前開所為事欄一之犯行有關，依刑法第二百十九條規定，亦應在被告丙○○主文項下宣告沒收。附表編號二所示之照片一張，係被告丙○○所有供其
    為事實欄一犯行所用之物，該照片一張，應依刑法第三十八條第一項第二款、第
    三項之規定，在被告丙○○之主文項下宣告沒收。又如附表壹所示偽造之印文、
    署押；及扣案如附表貳編號四至七所示之偽造印章，以及未扣案偽造如附表編
    號一、三、十二所示之印章（無證據證明業已滅失），均係偽造之印章、印文、
    署押，該等偽造之印章、印文、署押與被告甲○○、戊○○所為前開事實欄一之
    犯行有關，不問屬於犯人與否，應依刑法第二百十九條規定，在彼二人主文項下
    宣告沒收。附表貳、所示之物（除附表貳編號四至七；附表編號一、三、十
    二外）係共犯卯○○所有，供彼與被告甲○○、戊○○或其他共犯犯罪所用之物
    ，或犯罪所得之物，依共同犯罪應各負全部責任之理，應依刑法第三十八條第一
    項第二款、第三項之規定，在被告甲○○、戊○○之主文項下宣告沒收。
二、附表壹編號二之房屋租賃契約書；編號七至十一之開戶申請書、印鑑卡、個人資
    料表、授信申請書、員工在職證明書、扣繳憑單；編號十四至十八之借據、切結
    書、取款憑條等文件，均已交付出租人或土銀東板橋分行收執，均已非被告或共
    犯所有之文書，就該等文件本身爰不予宣告沒收。
Ｂ、關於被告甲○○、丙○○所為事實欄二犯行部分：
    扣案如附表肆編號四十之支票，係偽造之有價證券，依刑法第二百零五條規定沒
    收之；至如附表肆編號四十一至四十四所示偽造之公印或印章，均未能證明已滅
    失，且上開偽造之公印或印章與被告甲○○、丙○○所犯偽造支票之犯行有關，
    該等偽造之公印或印章，均應依刑法第二百十九條規定沒收之。
貳、被告丙○○被訴與被告甲○○、戊○○、卯○○、吳三郎、「阿義」等人，共犯
    向土銀東板橋分行詐貸八百萬元，不另為無罪諭知部分：
一、公訴意旨另以：被告丙○○除了為前開事實欄一（一）之偽造「陳文祥」名義身
    分證、偽造「內政部印」公印文、行使偽造「陳文祥」名義
    屋租賃契約書外，尚參與被告甲○○、戊○○、卯○○、吳三郎、「阿義」等人
    ，向土銀東板橋分行詐貸八百萬元之犯行，因認被告丙○○尚涉犯貪污治罪條例
    第五條第一項第二款利用職務上機會詐取財物罪嫌；及刑法第二百十六條、第二
    百十一條行使偽造公文書；刑法第二百十四條使公務員登載不實罪等罪嫌。
二、訊據被告丙○○堅詞否認有何參與被告甲○○、戊○○、卯○○、吳三郎、「阿
    義」等人，向土銀東板橋分行詐貸八百萬元之犯行，辯稱：「當初卯○○要我出
    面以『陳文祥』之名義承租臺北縣板橋市○○路二一五號一樓房屋，他們是跟我
    說我要開公司，我根本不知道他們是以前開所承租之房屋，作為向土銀東板橋分
    行詐貸八百萬元款項之用，後來卯○○再要求我出面以『陳文祥』之名義向土銀
    東板橋分行遞件申請貸款時，我就退出，故我並未參與此部分之犯行。」等語。
三、經查：
（一）卯○○要求被告丙○○以「陳文祥」之名義承租臺北縣板橋市○○路二一五號
      一樓房屋後，再要求被告丙○○出面以「陳文祥」之名義向土銀東板橋分行遞
      件申請貸款時，被告丙○○就退出，故後來向該分行遞件申請貸款都是「阿義
      」所為等情，迭據證人卯○○在本院審理中結證稽詳（見本院九十三年六月七
      日審判筆錄）。此外，在有關遞件向土銀東板橋分行申請貸款者，確係「阿義
      」一節，除據卯○○結證如前外，在前開申請貸款文件所附之「陳文祥」名義
      一紙附卷可稽（見乙○九十二年度偵字第六四八九號偵查卷第一七六頁）。足
      徵被告丙○○前開有關彼以為租房屋是為了開公司，後來卯○○要求彼出面向
      土銀東板橋分行遞件貸款，彼不同意就退出等情，信而有徵，堪以採信。
（二）雖證人卯○○在本院結證稱「阿義」是被告丙○○所找來云云（見本院九十三
      年六月七日審判筆錄），然此為被告丙○○所否認，況縱「阿義」是被告丙○○所找來，但亦難因此即推論被告丙○○知悉或參與「阿義」等人向土銀東板
      橋分行遞件詐貸之後續事宜，故尚難僅憑卯○○前開有關「阿義」是被告丙○○所找來一節，即遽為不利於被告丙○○之認定。
（三）此外，復查無其他積極證據足證被告丙○○有何涉犯貪污治罪條例第五條第一
      項第二款利用職務上機會詐取財物罪嫌；及刑法第二百十六條、第二百十一條
      行使偽造公文書；刑法第二百十四條使公務員登載不實罪等罪嫌，就此部分，
      本應為無罪之諭知，惟公訴意旨認此部分與其前開偽造「陳文祥」名義
      、偽造「內政部印」公印文、行使偽造「陳文祥」名義
      租賃契約書之行使偽造特種文書、行使偽造私文書等犯行之有罪部分具有牽連
      犯裁判上一罪之關係，本院爰不另為無罪之諭知，併此說明。
、被告甲○○與戊○○被訴涉犯刑法第二百十八條第一項偽造公印或公印文；被告
    甲○○、丙○○被訴參與事實欄二所載行使偽造私文書、行使偽造特種文書、行
    使偽造有價證券，及涉犯刑法第二百十四條使公務員登載不實罪等罪嫌，不另為
    無罪諭知部分：
一、公訴意旨另以：被告甲○○與戊○○在涉犯前開事實欄一、二所載之犯行時，亦
    有涉犯該等事實欄所提及偽造公文書上之公印或公印文；並曾參與事實欄二所載
    之至附表肆所示之金融機構，以偽造「謝甯馨」名義
    份鎮戶政事務所，以偽造「謝甯馨」名義
    甚至至臺北銀行社子分行行使偽造系爭面額為五千三百二十萬元支票而填寫匯款
    單等犯行，因認被告甲○○與丙○○尚涉犯此部分之行使偽造私文書、行使偽造
    特種文書，及涉犯刑法第二百十四條使公務員登載不實罪等罪嫌。
二、訊據被告甲○○、戊○○、丙○○均堅詞否認涉犯該等罪嫌，均辯稱略以此部分
    與彼等無關等語。
三、經查：
（一）前開事實欄一、二所提及偽造公文書上之公印，均係卯○○向「三毛」購得，
      且該等公文書上之公印文均係卯○○偽造等情，業經證人卯○○在審理時結證
      明確，故並無證據證明被告甲○○、戊○○二人與「三毛」或卯○○間就前開
      偽造公印或公印文部分有何犯意聯絡及行為分擔，故被告甲○○與戊○○二人
      並未涉犯刑法第二百十八條第一項偽造公印或公印文罪。起訴書認被告甲○○
      與戊○○二人尚涉犯此部分之犯行，尚未有洽，惟起訴書認此部分與前開彼等
      有罪部分有牽連犯裁判上一罪之關係，就此部分爰不另為無罪之諭知。
（二）再有關事實欄二所示偽造「謝甯馨」名義
      以偽造「謝甯馨」名義
      謝甯馨」名義
      行使偽造系爭面額為五千三百二十萬元支票而填寫匯款單之人，係卯○○與癸○○、庚○○、寅○○等人，業據彼等供證明確。此外，復查無其他積極證據
      足證被告甲○○與丙○○有何涉犯前開犯行。即被告甲○○、丙○○二人，就
      卯○○等人所犯之前開偽造「謝甯馨」
      種文書、使公務員登載不實等犯行，並無何與卯○○等人有犯意聯絡及行為分
      擔，既如前述，起訴書認被告甲○○、丙○○二人尚涉犯此部分之犯行，尚未
      有洽，惟起訴書認此部分與前開彼等有罪部分有牽連犯裁判上一罪之關係，就
      此部分爰不另為無罪之諭知。
肆、無罪部分（即被告壬○○部分）
一、公訴意旨另以：被告壬○○夥同甲○○、丙○○、庚○○、寅○○、癸○○、卯
    ○○等人，共同基於意圖為自己不法所有之犯意，於九十一年三、四月間某日，
    由卯○○將庚○○照片換貼在謝甯馨
    生損害於戶政機關核發國民
    之印章，足以生損害於謝甯馨。繼於同年五月十日，受卯○○之指示，庚○○與
    癸○○、寅○○一同前往苗栗縣頭份鎮戶政事務所，持偽造謝甯馨之印章及上開
    變造之
    謝甯馨之署押後，冒用謝甯馨之名義，明知為不實之事項，向苗栗縣頭份鎮戶政
    事務所申請印鑑變更登記及核發印鑑登記證明，而使公務員登載於職務上所掌之
    公文書，足以生損害於戶政機關核發印鑑證明之正確性及謝甯馨。庚○○於取得
    印鑑證明後，復於同年五月二十四日、六月五日，前往上開戶政事務所，請領謝
    甯馨之全戶
    七月二十三日，庚○○自卯○○取得上開變造之
    本繼之指示，夥同癸○○、寅○○二人，先後前往臺北銀行社子分行、陽信銀行
    社子分行、誠泰銀行重慶分行，冒用謝甯馨之
    復於同年月二十五日，自行前往華泰銀行社子分行、大眾銀行大同分行，以同法
    辦理銀行存款開戶事宜，並均在開戶申請書及印鑑卡上，偽造謝甯馨之署押及印
    文，足以生損害於謝甯馨及銀行辦理存款業務之正確性。嗣由甲○○交付臺北縣
    政府基金會支票予丙○○，以便轉交卯○○，作為卯○○偽造支票之樣本，卯○○旋即偽造臺北縣政府設立帳戶於臺灣土地銀行東板橋分行之新板站第二期區段
    徵收基金專戶內，面額五千三百二十萬元之支票（票號ＤＩ0000000號、
    帳號六四二─０號、受款人為建成水電工程股份有限公司）乙紙，並在支票上偽
    造「蘇貞昌」、「駱清季公庫印鑑」、「莊金松公庫專用印鑑」之印文、背面偽
    造「建成水電工程股份有限公司」之印文，均足以生損害於公眾及蘇貞昌等人。
    於同年八月一日，由卯○○夥同癸○○、寅○○等人，持偽造之上開支票乙紙，
    存入臺北銀行社子分行謝甯馨之帳戶內交換提示，經票據交換所於次日交付臺灣
    土地銀行東板橋分行，惟該行人員核對印鑑及覆核時，均未察覺發票人之三枚印
    文係偽造，且經辦人己○○疏未照會臺北縣政府，而代理襄理甲○○竟利用職務
    上之機會，故意未依規定照會臺北縣政府，確定有無開出上開支票及面額等相關
    事項，而因之陷於錯誤，即依期將五千三百二十萬元匯入臺北銀行社子分行帳號
    00000000000─五號謝甯馨之帳戶內。迨九十一年八月五日凌晨一時
    許，庚○○復與卯○○、癸○○、寅○○等人前往臺北銀行社子分行，由寅○○
    從自動提款機領取現款十萬元後，再以轉帳至陽信銀行社子分行之方式，另行從
    自動提款機領取現款十萬元，並將領取款項中之十萬元，由庚○○與卯○○、癸○○、寅○○等人朋分，庚○○等人於領款後，並自交易明細表之存款餘額，確
    認偽造支票之款項業已匯入上開帳戶。乃於同日上午九時十分許，由庚○○、卯
    ○○、癸○○、寅○○、丙○○及姓名不詳之成年男子三人，前往臺北銀行社子
    分行前會合，由某姓名不詳之成年男子將銀行存摺及印鑑交予卯○○，轉由庚○○進入銀行內，冒用謝甯馨之名義，在提款單及匯款單上，偽造謝甯馨之印文及
    署押，提領現款二千五百萬元，並分別轉帳一千萬元、一千五百萬元至大眾銀行
    大同分行、陽信銀行社子分行謝甯馨之帳戶內，均足以生損害於謝甯馨及銀行辦
    理提款匯款業務之正確性，然經銀行人員蔡文瑞以該帳戶為新設帳戶，且行內現
    金不足，乃向庚○○表示因現金不足需至總行提領，並立即向臺灣土地銀行東板
    橋分行及臺北縣政府查詢結果，確認支票係偽造而報警處理。經警於同日上午十
    一時二十分許，在臺北市○○○路○段五十號臺北銀行總行內，乘庚○○前往提
    領時予以逮捕。案經法務部調查局臺北市調查處暨臺北縣政府警察局報告偵辦。
    因認被告壬○○涉犯貪污治罪條例第五條第一項第二款利用職務上機會詐取財物
    罪嫌，及刑法第二百零一條第一項、第二項、第二百十六條、第二百十條、第二
    百十二條、第二百十四條、第二百十七條第一項之罪嫌。
二、按犯罪事實應依證據認定之，無證據不得認定其犯罪事實，又不能證明被告犯罪
    或其行為不罰者，應諭知無罪之判決，刑事訴訟法第一百五十四條第二項、第三
    百零一條第一項分別定有明文。次按認定不利於被告之事實，須依積極證據，茍
    積極之證據本身存有瑕疵而不足為不利於被告事實之認定，即應為有利於被告之
    認定，更不必有何有利之證據，而此用以證明犯罪事實之證據，猶須於通常一般
    人均不至於有所懷疑，堪予確信其已臻真實者，始得據以為有罪之認定，倘其證
    明尚未達到此一程度，而有合理性之懷疑存在，致使無從為有罪之確信時，即應
    為無罪之判決，此有最高法院八十二年度臺上字第一六三號判決、七十六年度臺
    上字第四九八六號、三十年度上字第八一六號等判例意旨可資參照，而依法治國
    家之刑事訴訟原則，檢察官除提起公訴外，尚須維持公訴，負有說服責任，其舉
    證責任之目的，係在充分證明被告確有如公訴所指之犯罪事實，從而其舉證責任
    應存在於刑事訴訟程序之全程，且於舉證不足以使法院產生有罪之確信時，為終
    局的舉證責任未盡，是故，於公訴程序，用以證明犯罪事實之證據之蒐集、提出
    、及說服之責任，在於檢察官，刑事訴訟法第一百六十一條第一項規定檢察官就
    被告犯罪事實，應負舉證責任，並指出證明之方法，即明示其旨，至於修正前刑
    事訴訟法第一百六十三條第一項及修正後刑事訴訟法第一百六十三條第二項關於
    法院調查證據之規定，乃指法院應於訴訟當事人舉證之範圍內，依職權或聲請，
    循刑事訴訟法第一百六十四條以下關於證據調查之程序及方法而為調查，以將檢
    察官及其他當事人之舉證轉換為法院之證據認知，究明證據之證據能力與證明力
    ，非謂法院得逾越公正第三者地位，代檢察官蒐集證據，否則不啻破壞訴訟三方
    關係，衍生由法院證明被告犯罪，或檢察官與法院協同證明被告犯罪等嚴重悖反
    法治國家原則之結果，影響人民對於法院中立客觀之信賴，最高法院八十七年度
    臺非字第一號判決謂：「按法院固應依職權調查證據，但並無蒐集證據之義務。
    刑事訴訟法第三百七十九條第十款規定應於審判期日調查之證據而未予調查之違
    法，解釋上應不包括蒐集證據在內，其調查之範圍，以審判中案內所存在之一切
    證據為限，案內所不存在之證據，即不能責令法院為發現真實，應依職權從各方
    面詳加蒐集、調查。」，暨九十二年度臺上字第一二八號判例謂：「刑事訴訟法
    第一百六十一條已於九十一年二月八日修正公布，修正後同條第一項規定：檢察
    官就被告犯罪事實，應負舉證責任，並指出證明之方法。因此，檢察官對於起訴
    之犯罪事實，應負提出證據及說服之實質舉證責任。倘其所提出之證據，不足為
    被告有罪之積極證明，或其闡明之證明方法，無從說服法官以形成被告有罪之心
    證，基於無罪推定之原則，自應為被告無罪判決之諭知。」，洵屬的論，可供參
    考。
三、公訴意旨認被告壬○○涉犯前開貪污治罪條例第五條第一項第二款利用職務上機
    會詐取財物罪嫌，及刑法第二百零一條第一項、第二項、第二百十六條、第二百
    十條、第二百十二條、第二百十四條、第二百十七條第一項等罪嫌，無非以「證
    人卯○○與丑○○之證述，及扣案與未扣案如附表肆所示之文件、物品」等情，
    為主要論據。
四、訊據被告壬○○固坦承從九十年七、八月間起到九十一年九月間擔任卯○○的司
    機，每個月自卯○○處領取二萬多元至三萬多元之薪水，總共大約領得四十多萬
    元報酬等情，惟堅詞否認有何涉犯公訴意旨所指訴之涉犯貪污治罪條例第五條第
    一項第二款利用公務員職務上機會詐取財物罪嫌，及刑法第二百零一條第一項、
    第二項、第二百十六條、第二百十條、第二百十二條、第二百十四條、第二百十
    七條第一項等罪嫌，辯稱：「我是依照卯○○的指示，載他去他所指示之目的地
    ，大部分是咖啡廳或者是吃飯的地方，但我不知道他做什麼事情，他也沒有告訴
    過我，所以從來不知道他們在從事詐騙犯行。且我是八十九年七月間入泰源技訓
    所，在新收區與卯○○住同一房，而認識卯○○，九十年四月三日出所後，我因
    找不到工作，去找卯○○，才在卯○○處幫忙開車作司機，我並不知道卯○○與
    其他人所為何事，我亦未參與本案有關詐騙臺北縣政府基金案，是案件曝光看到
    電視後才知道。」等語。被告壬○○之指定辯護人為其辯稱略以：「卯○○在本
    院審理時，已明確具結證稱略以被告壬○○僅是其司機，但卯○○或其他人並未
    告訴過被告壬○○有關彼等在從事之犯行，且有關偽造支票、提示偽造之支票、
    或卯○○在與他人犯意聯絡時，被告壬○○均不在場，被告壬○○亦與卯○○等
    人無何犯意聯絡及行為分擔等語。再證人丑○○在警詢之證述並不具體，且與本
    案無關，參酌其在本院之證述，並無法得出被告壬○○有為本件犯行之結論，故
    請諭知被告壬○○無罪」等語。
五、經查：
（一）證人卯○○在本院九十三年六月八日審理時具結證稱：「（他『指被告壬○○
      』對於你們要盜領存款之事他是否知道？）他完全不知道。」、「（你有無把
      你得到的錢放在壬○○那裡？）沒有」、「（你所分到的錢，你有無給壬○○
      ？）完全沒有．．．」、「（你早上提到你給壬○○的錢是薪水，除薪水之外
      ，並沒有領到其他收入？）是的。」、「（你早上提到用假支票領款，一開始
      知道這件事只有你、丙○○、甲○○，所以壬○○完全不知道此事？）是的。
      」、「（你們在做這件時，你用庚○○的照片貼在謝甯馨的
      交付該偽造
      、癸○○、寅○○都在場。」、「（所以這部分壬○○沒有在場看到上情？）
      是的，他有載送我去，但是他沒有在場」、「（變造完謝甯馨
      栗縣頭份鎮戶政事務所申變更印鑑證明，核發印鑑登記證明，你有無去？）我
      沒有去。」、「（你知道作這件事情嗎？）知道，我是叫寅○○、癸○○、庚○○去的。」、「（之後你們有去很多家銀行作開戶的動作，你有無去？）沒
      有。」、「（這部分你請何人去辦理開戶？）我請庚○○、癸○○、寅○○去
      。」、「（你早上提到九十一年八月五日到銀行提款機領錢的那一次，去的人
      有你、寅○○、癸○○、庚○○四人？）是的」、「（後來你們還有到北銀做
      匯款，除了甲○○的人外，去的人是否只有你、癸○○、寅○○、庚○○、丙○○？）是的。」、「（所以八月五日去提款機以及之後到北銀社子分行匯款
      時，被告壬○○都沒有到場，且不知道這件事情？）是的。」等語（均見本院
      筆錄卷宗九十三年六月八日審判筆錄）。足徵被告壬○○並未參與公訴意旨所
      載之犯行。即從證人卯○○在本院前開之證述，顯然不足以證明被告壬○○參
      與偽造謝甯馨
      印鑑變更登記及核發印鑑登記證明、請領謝甯馨全戶
      分證辦理銀行存款開戶事宜、偽造臺北縣政府基金會支票、將偽造之支票存入
      謝甯馨臺北銀行社子分行帳戶內交換提示、九十一年八月五日凌晨以自動提款
      機提領現款二十萬元、九十一年八月五日九時十分許於臺北銀行社子分行提領
      現款及轉帳等情事；亦未能證明被告壬○○曾與卯○○或其他人共同謀議犯下
      該案。
（二）再證人丑○○於九十三年六月十日在本院審理時具結證稱：「．．．（你是否
      認識壬○○？）認識，但是不熟」、「（你到他的住處，你是否有看到什麼或
      他有跟你說什麼嗎？）沒有看到什麼，我也忘記有何不平常之事。」、「（你
      在刑警隊說壬○○與卯○○利用臺銀支票『鄭健發在警詢時稱臺灣銀銀行臺支
      本票而非臺灣銀行之支票』盜領一兩百萬元，是否有此事？）這是壬○○自己
      說出來的，我也不知道到底有無這件事。」、「（你有無看到錢？）沒有．．
      ．」、「（九十一年七、八月間你說壬○○車子壞掉那時，你是否知道他在作
      何事？）我去的時候已經很晚了，我不知道他在做什麼，他都是跟我說片段的
      事情。」、「（他跟你說哪些片段的事情？）都是支票或領錢的情。」、「（
      講哪些支票的事情？）我不清楚．．．」、「（九十一年八月為何會到壬○○
      位於林口的租屋處？）有一段時間我們在一起。後來有在一起。」、「（你跟
      他常在一起的時間為何？）大約是九十一年七、八月之後的一、兩個月我跟他
      比較熟，才在一起。」、「（你去他林口租屋處做什麼？）我是去那裡找卯○○。」、「（你剛剛說你到那裡只有看到壬○○，為何現在又說有卯○○？）
      忘記了。」、「（當時你與壬○○還不是很熟對嗎？）對。」、「（你是否知
      道卯○○有用臺北縣政府帳戶的支票去冒領五千三百二十萬元這件事？）我不
      知道，但是壬○○有講過。」、「（壬○○是何時告訴你上情？）忘記了。」
      、「（你有無參與這件事情？）沒有。」、「（所以你並不知道到底何人參與
      這件事情？）對的」、「（．．．你剛剛說壬○○有跟你提過卯○○用假支票
      去台銀冒領五千三百二十萬元之事，他如何跟你說，何時告訴你？）我忘記了
      。」、「（他是在石牌還是另外的地方告你？）應該是在去石牌之後，另外地
      方告訴我。」、「（他是否有跟你說他也有參與上開冒領案？）我忘記了」、
      「（你跟他不熟，為何他要告訴你這件事『合作金庫的詐騙案』？）這是我到
      石牌找他之後，我就與阿春、卯○○聯絡，卯○○與阿春都會打電話給我．．
      ．」、「（阿春告訴你合作金庫的支票詐騙案嗎？）我不曉得哪一個合作金庫
      詐騙案。」、「（阿春告訴你有犯合作金庫支票詐騙案時，是否有告訴你他們
      如何作？）沒有。」、「（他當時有告訴你他詐騙了五千多萬元嗎？）那時報
      紙有登，阿春告訴我這是他們作的。」等語（見本院筆錄卷宗九十三年六月十
      日審判筆錄）。足徵從前開丑○○之證述，並無法得出被告壬○○曾參與事實
      欄二所示犯行之結論。
（三）另證人鄭健發本身並未參與偽造五千三百二十萬元支票並冒領之事，對於該事
      究竟有何人參與、參與程度如何、如何分款等自無所悉。公訴人欲以丑○○之
      證述，作為不利於被告壬○○之認定，亦有未洽。
（四）抑且，被告丙○○於九十三年六月十日在本院院審理時具結證稱：「（九十一
      年四、五月至八月間你是碰過壬○○？）應該沒有，我會跟壬○○碰到面都是
      因為他是卯○○司機。」、「（你在與卯○○談話時，壬○○是否在場？）通
      常不在場，他都是在車上等，有時在咖啡廳時，他會在場，但我跟他不熟．．
      ．」、「（你是否只有在跟卯○○碰面時，才會見到擔任他司機的壬○○？）
      是的。」、「（你是否在其他場合見到壬○○？）沒有。」、「（你個人是否
      有與壬○○聯絡過？）沒有。」、「（你在跟卯○○參與討論事情時，壬○○
      是否會參與討論？）不會。」等語（見本院筆錄卷宗九十三年六月十日審判筆
      錄）。再參酌被告丙○○之歷次供述，並未提及其曾與被告壬○○討論過偽造
      支票冒領之事，在提款、匯款時也未見其指被告壬○○到場，依其證述顯然難
      認被告壬○○參與公訴意旨所載之犯行。
（五）另證人庚○○除在其歷次陳述中未指陳被告壬○○有為前開犯行外；於九十三
      年六月十五日在本院審理時亦具結證稱：「（從九十一年四月間到八月間你有
      無看過壬○○？）沒有。」、「我不曉得何人是壬○○．．．」、「（你提供
      你的照片讓卯○○變造謝甯馨的
      。」、「（你到頭份鎮用謝甯馨的
      三、寅○○，那庭上的壬○○你是否看到？）沒有。」、「（去辦理開戶時也
      沒有看到壬○○？）是的。」、「（九十一年八月五日凌晨去提款機領錢時，
      現在在場的被告壬○○也沒有到現場對不對？）對。」、「（九十一年八月五
      日九點多到北銀社子分行時，你也無看到被告壬○○在現場？）對。」、「（
      九十一年四月到八日間你沒有看到壬○○，所以也沒有跟壬○○討論任何事？
      ）對的。」等語（見本院筆錄卷宗九十三年六月十五日審判筆錄）。足徵在證
      人卯○○所參與之前開公訴意旨所載之各項犯行中，均未見到被告壬○○參與
      其事，且未曾與被告壬○○及其他人一同商議、討論要以偽造之支票去冒領之
      情事。因而證人庚○○之證述，顯然亦未能作為不利被告壬○○之證據。
（六）又證人癸○○、寅○○二人在彼等之歷次供述中，也未明確指證被告壬○○參
      與該案何部分行為、分得何利益。共同被告甲○○則是始終否認涉犯該案，故
      就公訴人所指涉犯該案之同案被告，均未證述被告壬○○有任何行為之分擔或
      以共謀參與該案，憑空自難推斷被告壬○○涉犯該部分之犯行。
（七）至附表肆所示之物，僅能證明被告甲○○、丙○○與共犯卯○○等人，有為事
      實欄二所載犯行之依據，尚難僅憑該等物品遽謂被告壬○○涉有公訴意旨所載
      之犯行。
六、綜上所述，被告壬○○所辯並無涉犯公訴意旨所起訴之前開貪污治罪條例第五條
    第一項第二款利用公務員職務上機會詐取財物犯行，及刑法第二百零一條第一項
    、第二項、第二百十六條、第二百十條、第二百十二條、第二百十四條、第二百
    十七條第一項等犯行，洵有堪予採信之處，公訴人所舉事證，尚有合理性之懷疑
    存在，致使無從說服本院確信被告壬○○有為公訴意旨所指之犯行，揆諸首開法
    條規定及裁判先例意旨，不能證明被告壬○○犯罪，本院就其部分自應為無罪之
    諭知，以昭審慎。
據上論斷，應依刑事訴訟法第二百九十九條第一項前段、第三百零一條第一項，貪污
治罪條例第五條第一項第二款、第三條、第十條第一項、第二項、第十七條，刑法第
十一條前段、第二十八條、第五十六條、第二百十六條、第二百十條、第二百十一條
、第二百十二條、第二百零一條第一項、第四十七條、第五十五條後段、第三十七條
第二項、第三項、第二百十九條、第二百零五條、第三十八條第一項第二款、第三款
、第三項、第五十一條第五款、第八款、第九款，罰金罰鍰提高標準條例第一條前段
，判決如主文。
本案經檢察官李吉祥庭執行職務。
中　　　華　　　民　　　國　　九十三　　年　　　七　　　月　　二十九  　日
                          臺灣板橋地方法院刑事第十二庭
                              審判長法  官  許仕楓
                                    法  官  吳佳穎
                                    法  官  許必奇
右正本證明與原本無異。
如不服本判決，應於判決送達後十日內，向本院提出上訴狀。
                                    書記官　金和國
中　　　華　　　民　　　國　　九十三　　年　　　八　　　月　　  二    　日
附錄：貪污治罪條例第五條第一項第二款、第三條、第十條第一項、第二項、第十七
      條；刑法第二百十六條、第二百十條、第二百十一條、第二百十二條、第二百
      零一條第一項。
貪污治罪條例第五條：
有下列行為之一者，處七年以上有期徒刑，得併科新台幣六千萬元以下罰金：
一  意圖得利，擅提或截留公款或違背法令收募稅捐或公債者。
二  利用職務上之機會，詐取財物者。
三  對於職務上之行為，要求、期約或收受賄賂或其他不正利益者。
前項第一款及第二款之未遂犯罰之。
貪污治罪條例第三條：
與前條人員共犯本條例之罪者，亦依本條例處斷。
貪污治罪條例第十條第一項：
犯第四條至第六條之罪者，其所得財物，應予追繳，並依其情節分別沒收或發還被害
人。
貪污治罪條例第十七條：
犯本條例之罪，宣告有期徒刑以上之刑者，並宣告遞奪公權。
中華民國刑法第二百十六條：
行使第二百十條至第二百十五條之文書者，依偽造、變造文書或登載不實事項或使登
載不實事項之規定處斷。
中華民國刑法第二百十條：
偽造、變造私文書，足以生損害於公眾或他人者，處五年以下有期徒刑。
中華民國刑法第二百十一條：
偽造、變造公文書，足以生損害於公眾或他人者，處一年以上七年以下有期徒刑。
中華民國刑法第二百十二條：
偽造、變造護照、旅券、免許證、特許證及關於品行、能力服務或其他相類之證書、
介紹書，足以生損害於公眾或他人者，處一年以下有期徒刑、拘役或三百元以下罰金
。
中華民國刑法第二百零一條第一項：
意圖供行使之用，而偽造、變造公債票、公司股票或其他有價證券者，處三年以上十
年以下有期徒刑，得併科三千元以下罰金。
 附表壹
┌────┬────────┬──────────┬──────────┐
│  編號  │  時   間       │  偽造文書名稱      │ 偽造署押、印文     │
│        │                │                    │                    │
├────┼────────┼──────────┼──────────┤
│  一    │ 八十九或九十年 │  偽造陳文祥之國民  │ 偽造內政部公印文一 │
│        │ 間             │  身分證－照片為張  │ 枚（見乙○九十二年 │
│        │                │  夢雨者            │ 度偵字第六四八九號 │
│        │                │                    │ 偵查卷第一七一頁） │
│        │                │                    │                    │
├────┼────────┼──────────┼──────────┤
│  二    │ 九十年四月間   │  偽造以陳文祥名義  │ 偽造陳文祥之署押數 │
│        │                │  承租臺北縣板橋市  │ 枚                 │
│        │                │  莊敬路二一五號一  │                    │
│        │                │  樓房屋之房屋租賃  │                    │
│        │                │  契約書（未扣案）  │                    │
│        │                │                    │                    │
├────┼────────┼──────────┼──────────┤
│  三    │ 九十年四月間   │  偽造臺北縣板橋地  │ 偽造臺北縣板橋地政 │
│        │                │  政事務所建物所有  │ 事務所印公印文一枚 │
│        │                │  權狀              │ 、主任余大衛公印文 │
│        │                │                    │ 一枚               │
│        │                │                    │ （見乙○九十二年度 │
│        │                │                    │ 偵字第六四八九號偵 │
│        │                │                    │ 查卷第一六九頁）   │
├────┼────────┼──────────┼──────────┤
│  四    │ 九十年四月間   │  偽造臺北縣板橋地  │ 偽造臺北縣板橋地政 │
│        │                │  政事務所土地所有  │ 事務所印公印文一枚 │
│        │                │  權狀              │ 、主任余大衛公印文 │
│        │                │                    │ 一枚               │
│        │                │                    │ （見乙○九十二年度 │
│        │                │                    │ 偵字第六四八九號偵 │
│        │                │                    │ 查卷第一七０頁）   │
├────┼────────┼──────────┼──────────┤
│  五    │ 九十年四月間   │  偽造以陳文祥名義  │ 偽造陳文祥署押二枚 │
│        │                │  向他人買受臺北縣  │ 、陳文祥印文十三枚 │
│        │                │  板橋市○○路二一  │ （見乙○九十二年度 │
│        │                │  五號一樓房屋之土  │ 偵字第六四八九號偵 │
│        │                │  地房屋買賣契約書  │ 查卷第一八二至一八 │
│        │                │                    │  五頁）            │
├────┼────────┼──────────┼──────────┤
│  六    │ 九十年四月間   │  偽造陳文祥之國民  │ 偽造內政部公印文一 │
│        │                │  身分證－照片為「  │ 枚（見乙○九十二年 │
│        │                │  阿義」者          │ 度偵字第六四八九號 │
│        │                │                    │ 偵查卷第一七六頁） │
├────┼────────┼──────────┼──────────┤
│  七    │ 九十年四月二   │  土銀東板橋分行開  │ 偽造陳文祥署押一枚 │
│        │ 十六日         │  戶申請書          │ 、印文一枚         │
│        │                │                    │ （見本院卷資料卷宗 │
│        │                │                    │ 第二宗第四十三頁） │
├────┼────────┼──────────┼──────────┤
│  八    │ 九十年四月二   │  土銀東板橋分行印  │ 偽造陳文祥署押一枚 │
│        │ 十六日         │  鑑卡              │ 、陳文祥印文一枚   │
│        │                │                    │ （見本院卷資料卷宗 │
│        │                │                    │ 第二宗第四十三頁） │
├────┼────────┼──────────┼──────────┤
│  九    │ 九十年四月三   │  授信申請書        │ 偽造陳文祥署押二枚 │
│        │ 十日           │                    │ 、陳文祥印文四枚   │
│        │                │                    │ （見乙○九十二年度 │
│        │                │                    │   偵字第六四八九號 │
│        │                │                    │   偵查卷第一九七頁 │
│        │                │                    │   ）               │
├────┼────────┼──────────┼──────────┤
│  十    │ 九十年四月三   │  個人資料表        │ 偽造陳文祥署押一枚 │
│        │ 十日           │                    │ 、陳文祥印文一枚   │
│        │                │                    │ （見乙○九十二年度 │
│        │                │                    │   偵字第六四八九號 │
│        │                │                    │   偵查卷第一九八頁 │
│        │                │                    │   ）               │
├────┼────────┼──────────┼──────────┤
│  一    │ 九十年四月二   │  員工在職證明書    │ 偽造弘大特化公司印 │
│        │ 十四日         │  、扣繳憑單        │ 文一枚、楊敏印文一 │
│        │                │                    │ 枚                 │
│  十    │                │                    │ （見乙○九十二年度 │
│        │                │                    │   偵字第六四八九號 │
│        │                │                    │   偵查卷第一七八頁 │
│        │                │                    │   ）               │
├────┼────────┼──────────┼──────────┤
│  二    │ 九十年五月間   │  土地、建築改良    │ 偽造陳文祥署押一枚 │
│        │                │  物抵押權設定契    │ 、陳文祥印印文一枚 │
│        │                │  約書              │ 、臺北縣板橋地政事 │
│  十    │                │                    │ 務所驗訖印文、收件 │
│        │                │                    │ 日期字號印文       │
│        │                │                    │ （見乙○九十二年度 │
│        │                │                    │   偵字第六四八九號 │
│        │                │                    │   偵查卷第二０二頁 │
│        │                │                    │   ）               │
├────┼────────┼──────────┼──────────┤
│  三    │ 九十年五月間   │  臺北縣板橋地政    │ 偽造臺北縣板橋地政 │
│        │                │  事務所他項權利    │ 、事務所印公印文一 │
│        │                │  證明書            │ 枚、主任吳鴻銘公印 │
│  十    │                │                    │ 文一枚             │
│        │                │                    │ （見乙○九十二年度 │
│        │                │                    │   偵字第六九一三號 │
│        │                │                    │   偵查卷第六十六頁 │
│        │                │                    │   ）               │
├────┼────────┼──────────┼──────────┤
│        │                │                    │                    │
│  四    │ 九十年五月十   │  借  據            │ 偽造陳文祥署押二枚 │
│  十    │ 一日           │                    │ 、陳文祥印文八枚   │
│        │                │                    │ （見乙○九十二年度 │
│        │                │                    │   偵字第六四八九號 │
│        │                │                    │   偵查卷第二００頁 │
│        │                │                    │   ）               │
├────┼────────┼──────────┼──────────┤
│        │                │                    │                    │
│  五    │ 九十年五月十   │  切結書            │ 偽造陳文祥署押一枚 │
│  十    │ 一日           │                    │ 、陳文祥印文三枚   │
│        │                │                    │ （見乙○九十二年度 │
│        │                │                    │   偵字第六四八九號 │
│        │                │                    │   偵查卷第二０一頁 │
│        │                │                    │   ）               │
├────┼────────┼──────────┼──────────┤
│        │                │                    │                    │
│  六    │ 九十年五月十   │  土銀東板橋分行    │ 偽造陳文祥印文一枚 │
│  十    │ 一日           │  存摺類取款憑條    │ （見本院卷資料卷宗 │
│        │                │  面額四百八十萬    │ 　第二宗第四十二頁 │
│        │                │  元                │  ）　　　　　　　　│
├────┼────────┼──────────┼──────────┤
│        │                │                    │                    │
│  七    │ 九十年五月十   │  土銀東板橋分行    │ 偽造陳文祥印文一枚 │
│  十    │ 一日           │  存摺類取款憑條    │ （見本院卷資料卷宗 │
│        │                │  面額二百六十萬    │ 　第二宗第四十二頁 │
│        │                │  元                │  ）　　　　　　　　│
├────┼────────┼──────────┼──────────┤
│        │                │                    │                    │
│  八    │ 九十年五月十   │  土銀東板橋分行    │ 偽造陳文祥印文一枚 │
│  十    │ 五日           │  存摺類取款憑條    │ （見本院卷資料卷宗 │
│        │                │  面額六十萬元　    │ 　第二宗第四十二頁 │
│        │                │  　                │  ）　　　　　　　　│
└────┴────────┴──────────┴──────────┘
附表貳（見乙○九十二年度偵字第一一一九五號偵查卷第二０二至二０六頁，九十二
        年度保字第三九九０號贓證物品清單）
┌──┬──────────┬─────┬──────────┬───┐
│編號│ 扣案之物品名稱     │所有人    │ 沒收依據           │贓證物│
│    │                    │持有人    │                    │品清單│
│    │                    │          │                    │編號  │
├──┼──────────┼─────┼──────────┼───┤
│ 一 │空白土地所有權狀八十│卯○○    │刑法第三十八條第一  │２    │
│    │六張                │          │項第二款、第三項    │      │
├──┼──────────┼─────┼──────────┼───┤
│ 二 │空白建築改良物所有權│卯○○    │刑法第三十八條第一  │    │
│    │狀一張              │          │項第二款、第三項    │      │
├──┼──────────┼─────┼──────────┼───┤
│ 三 │空白土地所有權狀二十│卯○○    │刑法第三十八條第一  │    │
│    │一張                │          │項第二款、第三項    │      │
├──┼──────────┼─────┼──────────┼───┤
│ 四 │子○○、李坤山、陳文│卯○○    │刑法第二百十九條    │    │
│    │祥印章各一枚        │          │                    │      │
├──┼──────────┼─────┼──────────┼───┤
│ 五 │主任余大衛印章二枚、│卯○○    │刑法第二百十九條    │    │
│    │主任吳鴻銘印章一枚、│          │                    │      │
│    │臺北縣板橋地政事務所│          │                    │      │
│    │主任吳鴻銘本案依分層│          │                    │      │
│    │負責表授權承辦人員決│          │                    │      │
│    │行印章二枚          │          │                    │      │
├──┼──────────┼─────┼──────────┼───┤
│ 六 │隨案申請謄本印章一枚│卯○○    │刑法第二百十九條    │    │
├──┼──────────┼─────┼──────────┼───┤
│ 七 │最高限額抵押權章十六│卯○○    │刑法第二百十九條    │    │
│    │枚、各式大小數字及金│          │                    │      │
│    │額章一百三十四枚、地│          │                    │      │
│    │名章十八枚、土地證書│          │                    │      │
│    │用章（如收件章、所有│          │                    │      │
│    │權全部、依照各個債務│          │                    │      │
│    │契約之約定、以下空白│          │                    │      │
│    │等）二十三枚、未完成│          │                    │      │
│    │章一枚              │          │                    │      │
├──┼──────────┼─────┼──────────┼───┤
│ 八 │墨水消除劑及各色原料│卯○○    │刑法第三十八條第一  │    │
│    │十八瓶              │          │項第二款、第三項    │      │
├──┼──────────┼─────┼──────────┼───┤
│ 九 │醋酸纖維素粉一包（長│卯○○    │刑法第三十八條第一  │    │
│    │寬厚約九公分乘六公分│          │項第二款、第三項    │      │
│    │乘二公分）          │          │                    │      │
├──┼──────────┼─────┼──────────┼───┤
│ 十 │臺灣土地銀行整存整付│卯○○    │刑法第三十八條第一  │    │
│    │定期儲蓄存款存單（三│          │項第二款、第三項    │      │
│    │千一百萬）、注意事項│          │                    │      │
│    │、存款摘要、印鑑卡等│          │                    │      │
│    │四張文件等物        │          │                    │      │
└──┴──────────┴─────┴──────────┴───┘
附表（未扣案，但應沒收之物）
┌──┬────────┬───┬───────┬───────────┐
│編號│ 物品名稱       │所有人│ 沒收依據     │    備註              │
│    │                │持有人│              │                      │
├──┼────────┼───┼───────┼───────────┤
│ 一 │「內政部印」之印│「三毛│刑法第二百十九│                      │
│    │章              │」    │條            │                      │
├──┼────────┼───┼───────┼───────────┤
│ 二 │偽造陳文祥之身分│丙○○│刑法第三十八條│該文件正本未扣案，但影│
│    │證－照片為丙○○│      │第一項第二款、│本見乙○九十二年度偵字│
│    │；及其上之丙○○│      │第三項        │第六四八九號偵查卷第一│
│    │照片一張        │      │              │七一頁                │
├──┼────────┼───┼───────┼───────────┤
│ 三 │臺北縣板橋地政事│卯○○│刑法第二百十九│                      │
│    │務所公印（關防）│      │條            │                      │
├──┼────────┼───┼───────┼───────────┤
│ 四 │偽造臺北縣板橋地│卯○○│刑法第三十八條│該文件正本未扣案，但影│
│    │政事務所建物所有│      │第一項第二款、│本見乙○九十二年度偵字│
│    │權狀            │      │第三項        │第六四八九號偵查卷第一│
│    │                │      │              │六九頁                │
├──┼────────┼───┼───────┼───────────┤
│ 五 │偽造臺北縣板橋地│卯○○│刑法第三十八條│該文件正本未扣案，但影│
│    │政事務所土地所有│      │第一項第二款、│本見乙○九十二年度偵字│
│    │權狀            │      │第三項        │第六四八九號偵查卷第一│
├──┼────────┼───┼───────┼───────────┤
│ 六 │土地房屋買賣契約│卯○○│刑法第三十八條│                      │
│    │書              │      │第一項第二款、│                      │
│    │                │      │第三項        │                      │
├──┼────────┼───┼───────┼───────────┤
│ 七 │偽造陳文祥之國民│「阿義│刑法第三十八條│該文件正本未扣案，但影│
│    │身分證－照片為「│」    │第一項第二款、│本見乙○九十二年度偵字│
│    │阿義」者；及其上│      │第三項        │第六四八九號偵查卷第一│
│    │之「阿義」相片一│      │              │七六頁                │
│    │張              │      │              │                      │
├──┼────────┼───┼───────┼───────────┤
│ 八 │土地銀行東板橋分│卯○○│刑法第三十八條│                      │
│    │行陳文祥名義帳號│      │第一項第二款、│                      │
│    │00000000│      │第三項        │                      │
│    │存摺一本及提款卡│      │              │                      │
│    │一枚            │      │              │                      │
├──┼────────┼───┼───────┼───────────┤
│ 九 │陳文祥名義於弘大│「阿義│刑法第三十八條│該文件正本未扣案，但影│
│    │特化股份有限公司│」    │第一項第二款、│本見乙○九十二年度偵字│
│    │之員工在職證明書│      │第三項        │第六四八九號偵查卷第一│
│    │                │      │              │七八頁                │
├──┼────────┼───┼───────┼───────────┤
│ 十 │陳文祥名義之各類│「阿義│刑法第三十八條│                      │
│    │所得扣繳暨免扣繳│」    │第一項第二款、│                      │
│    │憑單            │      │第三項        │                      │
├──┼────────┼───┼───────┼───────────┤
│ 一 │土地、建築改良物│卯○○│刑法第三十八條│該文件正本未扣案，但影│
│ 十 │抵押權設定契約書│      │第一項第二款、│本見乙○九十二年度偵字│
│    │                │      │第三項        │第六四八九號偵查卷第二│
│    │                │      │              │０二頁                │
├──┼────────┼───┼───────┼───────────┤
│ 二 │臺北縣板橋地政事│卯○○│刑法第二百十九│                      │
│ 十 │務所驗訖印      │      │條            │                      │
├──┼────────┼───┼───────┼───────────┤
│ 三 │臺北縣板橋地政事│卯○○│刑法第三十八條│該文件正本未扣案，但影│
│ 十 │務所他項權利證明│      │第一項第二款、│本見乙○九十二年度偵字│
│    │書              │      │第三項        │第六九一三號偵查卷第六│
│    │                │      │              │十六頁                │
├──┼────────┼───┼───────┼───────────┤
│ 四 │最高限額抵押權九│卯○○│刑法第三十八條│                      │
│ 十 │百六十萬元之土地│      │第一項第二款、│                      │
│    │登記謄本與建物登│      │第三項        │                      │
│    │建物登記謄本    │      │              │                      │
└──┴────────┴───┴───────┴───────────┘
附表肆：
┌──┬────────────┬──┬──────┬─────────┐
│編號│名稱                    │數量│理由        │備註              │
├──┼────────────┼──┼──────┼─────────┤
│一  │偽造謝甯馨國民身分證    │一張│刑法第三十八│已扣案            │
│    │                        │    │條第一項第二│                  │
│    │                        │    │款、第三項犯│                  │
│    │                        │    │罪所用且屬於│                  │
│    │                        │    │被告所有    │                  │
├──┼────────────┼──┼──────┼─────────┤
│二  │偽造之「謝甯馨」印章    │一顆│刑法第二百十│已扣案            │
│    │                        │    │九條偽造之印│                  │
│    │                        │    │章不問屬於犯│                  │
│    │                        │    │人與否沒收之│                  │
├──┼────────────┼──┼──────┼─────────┤
│三  │偽造謝甯馨戶籍謄本申請書│三枚│刑法第二百十│未扣案（九十一年度│
│    │上之偽造「謝甯馨」印文  │    │九條偽造之印│偵字第一五四九○號│
│    │                        │    │文不問屬於犯│卷第148頁、第149頁│
│    │                        │    │人與否沒收之│、第150頁）       │
│    │                        │    │            │該偽造之申請書已交│
│    │                        │    │            │付給苗栗縣頭份鎮戶│
│    │                        │    │            │政事務所，已非屬犯│
│    │                        │    │            │人所有，故沒收其上│
│    │                        │    │            │之印文            │
├──┼────────────┼──┼──────┼─────────┤
│四  │偽造謝甯馨印鑑變更登記申│三枚│刑法第二百十│未扣案（九十一年度│
│    │請書上之偽造「謝甯馨」印│    │九條偽造之印│偵字第一五四九○號│
│    │文                      │    │文不問屬於犯│卷第151頁）       │
│    │                        │    │人與否沒收之│該偽造之申請書已交│
│    │                        │    │            │付給苗栗縣頭份鎮戶│
│    │                        │    │            │政事務所，已非屬犯│
│    │                        │    │            │人所有，故沒收其上│
│    │                        │    │            │之印文            │
├──┼────────────┼──┼──────┼─────────┤
│五  │偽造謝甯馨印鑑變更登記申│一枚│刑法第二百十│未扣案（九十一年度│
│    │請書上之偽造「謝甯馨」署│    │九條偽造之印│偵字第一五四九○號│
│    │押                      │    │文不問屬於犯│卷第151頁）       │
│    │                        │    │人與否沒收之│該偽造之申請書已交│
│    │                        │    │            │付給苗栗縣頭份鎮戶│
│    │                        │    │            │政事務所，已非屬犯│
│    │                        │    │            │人所有，故沒收其上│
│    │                        │    │            │之印文            │
├──┼────────────┼──┼──────┼─────────┤
│六  │偽造謝甯馨印鑑登記證明申│二枚│刑法第二百十│未扣案（九十一年度│
│    │請書上之偽造「謝甯馨」印│    │九條偽造之印│偵字第一五四九○號│
│    │文                      │    │文不問屬於犯│卷第152頁）       │
│    │                        │    │人與否沒收之│該偽造之申請書已交│
│    │                        │    │            │付給苗栗縣頭份鎮戶│
│    │                        │    │            │政事務所，已非屬犯│
│    │                        │    │            │人所有，故沒收其上│
│    │                        │    │            │之印文            │
├──┼────────────┼──┼──────┼─────────┤
│七  │偽造謝甯馨印鑑登記證明申│一枚│刑法第二百十│未扣案（九十一年度│
│    │請書上之偽造「謝甯馨」署│    │九條偽造之印│偵字第一五四九○號│
│    │押                      │    │文不問屬於犯│卷第152頁）       │
│    │                        │    │人與否沒收之│該偽造之申請書已交│
│    │                        │    │            │付給苗栗縣頭份鎮戶│
│    │                        │    │            │政事務所，已非屬犯│
│    │                        │    │            │人所有，故沒收其上│
│    │                        │    │            │之印文            │
├──┼────────────┼──┼──────┼─────────┤
│八  │偽造謝甯馨之印鑑證明    │六張│刑法第三十八│未扣案（九十一年偵│
│    │                        │    │條第一項第三│字第一五四九○號卷│
│    │                        │    │款、第三項犯│第152頁）         │
│    │                        │    │罪所得且屬於│未能證明已滅失    │
│    │                        │    │被告所有    │                  │
├──┼────────────┼──┼──────┼─────────┤
│九  │偽造臺北銀行存款各項業務│三枚│刑法第二百十│未扣案            │
│    │申請暨約定書上偽造「謝甯│    │九條偽造之印│偽造臺北銀行存款各│
│    │馨」印文                │    │文不問屬於犯│項業務申請書暨約定│
│    │                        │    │人與否沒收之│書已交臺北銀行    │
├──┼────────────┼──┼──────┼─────────┤
│十  │偽造謝甯馨臺北銀行因前上│二枚│刑法第二百十│未扣案            │
│    │之偽造「謝甯馨」署押    │    │九條偽造之署│偽造臺北銀行存款各│
│    │                        │    │押不問屬於犯│項業務申請書暨約定│
│    │                        │    │人與否沒收之│書已交臺北銀行    │
├──┼────────────┼──┼──────┼─────────┤
│十一│偽造謝甯馨臺北銀行印鑑卡│二枚│刑法第二百十│未扣案            │
│    │上之「謝甯馨」印文      │    │九條偽造之印│偽造臺北銀行存款各│
│    │                        │    │文不問屬於犯│項業務申請書暨約定│
│    │                        │    │人與否沒收之│書已交臺北銀行    │
├──┼────────────┼──┼──────┼─────────┤
│十二│偽造謝甯馨臺北銀行印鑑卡│一枚│刑法第二百十│未扣案            │
│    │上之「謝甯馨」署押      │    │九條偽造之署│偽造臺北銀行存款各│
│    │                        │    │押不問屬於犯│項業務申請書暨約定│
│    │                        │    │人與否沒收之│書已交臺北銀行    │
├──┼────────────┼──┼──────┼─────────┤
│十三│謝甯馨臺北銀行存摺      │一本│刑法第三十八│未扣案            │
│    │                        │    │條第一項第三│未證明已滅失      │
│    │                        │    │款、第三項犯│                  │
│    │                        │    │罪所得且屬於│                  │
│    │                        │    │被告所有    │                  │
├──┼────────────┼──┼──────┼─────────┤
│十四│謝甯馨臺北銀行金融卡    │一張│刑法第三十八│未扣案            │
│    │                        │    │條第一項第三│未證明已滅失      │
│    │                        │    │款、第三項犯│                  │
│    │                        │    │罪所得且屬於│                  │
│    │                        │    │被告所有    │                  │
├──┼────────────┼──┼──────┼─────────┤
│十五│偽造謝甯馨陽信銀行開戶申│不詳│刑法第二百十│未扣案            │
│    │請書上之偽造「謝甯馨」印│    │九條偽造之印│開戶申請書已交陽信│
│    │文                      │    │文不問屬於犯│銀行              │
│    │                        │    │人與否沒收之│                  │
├──┼────────────┼──┼──────┼─────────┤
│十六│偽造謝甯馨陽信銀行開戶申│不詳│刑法第二百十│未扣案            │
│    │請書上之偽造「謝甯馨」署│    │九條偽造之署│開戶申請書已交陽信│
│    │押                      │    │押不問屬於犯│銀行              │
│    │                        │    │人與否沒收之│                  │
├──┼────────────┼──┼──────┼─────────┤
│十七│偽造謝甯馨陽信銀行印鑑卡│二枚│刑法第二百十│未扣案            │
│    │上之「謝甯馨」印文      │    │九條偽造之印│印鑑卡已交陽信銀行│
│    │                        │    │文不問屬於犯│                  │
│    │                        │    │人與否沒收之│                  │
├──┼────────────┼──┼──────┼─────────┤
│十八│偽造謝甯馨陽信銀行印鑑卡│一枚│刑法第二百十│未扣案            │
│    │上之「謝甯馨」署押      │    │九條偽造之署│印鑑卡已交陽信銀行│
│    │                        │    │押不問屬於犯│                  │
│    │                        │    │人與否沒收之│                  │
├──┼────────────┼──┼──────┼─────────┤
│十九│謝甯馨陽信銀行存摺      │一本│刑法第三十八│已扣案            │
│    │                        │    │條第一項第三│                  │
│    │                        │    │款、第三項犯│                  │
│    │                        │    │罪所得且屬於│                  │
│    │                        │    │被告所有    │                  │
├──┼────────────┼──┼──────┼─────────┤
│二十│謝甯馨陽信銀行金融卡    │一張│刑法第三十八│已扣案            │
│    │                        │    │條第一項第三│                  │
│    │                        │    │款、第三項犯│                  │
│    │                        │    │罪所得且屬於│                  │
│    │                        │    │被告所有    │                  │
├──┼────────────┼──┼──────┼─────────┤
│二十│偽造謝甯馨誠泰銀行存摺存│二枚│刑法第二百十│未扣案（九十一年度│
│一  │款業務往來約定書之偽造「│    │九條偽造之印│偵字第一五四九○號│
│    │謝甯馨」印文（含勾選服務│    │文不問屬於犯│卷第77頁、第79頁）│
│    │項目單）                │    │人與否沒收之│約定書已交誠泰銀行│
├──┼────────────┼──┼──────┼─────────┤
│二十│偽造謝甯馨誠泰銀行存摺存│一枚│刑法第二百十│未扣案（九十一年度│
│二  │款業務往來約定書之偽造「│    │九條偽造之署│偵字第一五四九○號│
│    │謝甯馨」署押            │    │押不問屬於犯│卷第77頁）        │
│    │                        │    │人與否沒收之│約定書已交誠泰銀行│
├──┼────────────┼──┼──────┼─────────┤
│二十│偽造謝甯馨誠泰銀行印鑑卡│一枚│刑法第二百十│未扣案（九十一年度│
│三  │上之「謝甯馨」印文      │    │九條偽造之印│偵字第一五四九○號│
│    │                        │    │文不問屬於犯│卷第77頁）        │
│    │                        │    │人與否沒收之│印鑑卡已交誠泰銀行│
├──┼────────────┼──┼──────┼─────────┤
│二十│謝甯馨誠泰銀行存摺      │一本│刑法第三十八│未扣案            │
│四  │                        │    │條第一項第三│未能證明已滅失    │
│    │                        │    │款、第三項犯│                  │
│    │                        │    │罪所得且屬於│                  │
│    │                        │    │被告所有    │                  │
├──┼────────────┼──┼──────┼─────────┤
│二十│謝甯馨誠泰銀行金融卡    │一張│刑法第三十八│未扣案            │
│五  │                        │    │條第一項第三│未能證明已滅失    │
│    │                        │    │款、第三項犯│                  │
│    │                        │    │罪所得且屬於│                  │
│    │                        │    │被告所有    │                  │
├──┼────────────┼──┼──────┼─────────┤
│二十│偽造謝甯馨華泰銀行申請開│不詳│刑法第二百十│未扣案            │
│六  │戶資料上之偽造「謝甯馨」│    │九條偽造之印│開戶資料已交華泰銀│
│    │印文                    │    │文不問屬於犯│行                │
│    │                        │    │人與否沒收之│                  │
├──┼────────────┼──┼──────┼─────────┤
│二十│偽造謝甯馨華泰銀行申請開│不詳│刑法第二百十│未扣案            │
│七  │戶資料上之偽造「謝甯馨」│    │九條偽造之署│開戶資料已交華泰銀│
│    │署押                    │    │押不問屬於犯│行                │
│    │                        │    │人與否沒收之│                  │
├──┼────────────┼──┼──────┼─────────┤
│二十│偽造謝甯馨華泰銀行印鑑卡│三枚│刑法第二百十│未扣案（九十一年度│
│八  │上之「謝甯馨」印文      │    │九條偽造之印│偵字第一五四九○號│
│    │                        │    │文不問屬於犯│卷第74頁）        │
│    │                        │    │人與否沒收之│偽造印鑑卡已交華泰│
│    │                        │    │            │銀行              │
├──┼────────────┼──┼──────┼─────────┤
│二十│偽造謝甯馨華泰銀行印鑑卡│一枚│刑法第二百十│未扣案（九十一年度│
│九  │上之「謝甯馨」署押      │    │九條偽造之署│偵字第一五四九○號│
│    │                        │    │押不問屬於犯│卷第74頁）        │
│    │                        │    │人與否沒收之│印鑑卡已交華泰銀行│
├──┼────────────┼──┼──────┼─────────┤
│三十│交付華泰銀行申請開戶偽造│一枚│刑法第二百十│未扣案            │
│    │身分證影本上「謝甯馨」印│    │九條偽造之印│偽造身分證影本已交│
│    │文                      │    │文不問屬於犯│華泰銀行          │
│    │                        │    │人與否沒收之│                  │
├──┼────────────┼──┼──────┼─────────┤
│三十│謝甯馨華泰銀行存摺      │一本│刑法第三十八│未扣案            │
│一  │                        │    │條第一項第三│未能證明已滅失    │
│    │                        │    │款、第三項犯│                  │
│    │                        │    │罪所得且屬於│                  │
│    │                        │    │被告所有    │                  │
├──┼────────────┼──┼──────┼─────────┤
│三十│謝甯馨華泰銀行金融卡    │一張│刑法第三十八│未扣案            │
│二  │                        │    │條第一項第三│未能證明已滅失    │
│    │                        │    │款、第三項犯│                  │
│    │                        │    │罪所得且屬於│                  │
│    │                        │    │被告所有    │                  │
├──┼────────────┼──┼──────┼─────────┤
│三十│偽造謝甯馨大眾銀行開戶申│一枚│刑法第二百十│未扣案（九十一年度│
│三  │請書上偽造「謝甯馨」印文│    │九條偽造之印│訴字第一一七二號本│
│    │                        │    │文不問屬於犯│卷一第84頁）      │
│    │                        │    │人與否沒收之│申請書已交大眾銀行│
├──┼────────────┼──┼──────┼─────────┤
│三十│偽造謝甯馨大眾銀行開戶申│一枚│刑法第二百十│未扣案（九十一年度│
│四  │請書上偽造「謝甯馨」署押│    │九條偽造之署│訴字第一一七二號本│
│    │                        │    │押不問屬於犯│卷一第84頁）      │
│    │                        │    │人與否沒收之│申請書已交大眾銀行│
├──┼────────────┼──┼──────┼─────────┤
│三十│偽造謝甯馨大眾銀行印鑑卡│二枚│刑法第二百十│未扣案（九十一年度│
│五  │上之「謝甯馨」印文      │    │九條偽造之印│訴字第一一七二號本│
│    │                        │    │文不問屬於犯│卷一第86頁）      │
│    │                        │    │人與否沒收之│印鑑卡已交大眾銀行│
├──┼────────────┼──┼──────┼─────────┤
│三十│偽造謝甯馨大眾銀行印鑑卡│二枚│刑法第二百十│未扣案（九十一年度│
│六  │上之「謝甯馨」署押      │    │九條偽造之署│訴字第一一七二號本│
│    │                        │    │押不問屬於犯│卷一第86頁）      │
│    │                        │    │人與否沒收之│印鑑卡已交大眾銀行│
├──┼────────────┼──┼──────┼─────────┤
│三十│謝甯馨大眾銀行存摺      │一本│刑法第三十八│已扣案            │
│七  │                        │    │條第一項第三│                  │
│    │                        │    │款、第三項犯│                  │
│    │                        │    │罪所得且屬於│                  │
│    │                        │    │被告所有    │                  │
├──┼────────────┼──┼──────┼─────────┤
│三十│謝甯馨大眾銀行金融卡    │一張│刑法第三十八│已扣案            │
│八  │                        │    │條第一項第三│                  │
│    │                        │    │款、第三項犯│                  │
│    │                        │    │罪所得且屬於│                  │
│    │                        │    │被告所有    │                  │
├──┼────────────┼──┼──────┼─────────┤
│三十│黑色提款袋              │一個│刑法第三十八│已扣案            │
│九  │                        │    │條第一項第二│                  │
│    │                        │    │款、第三項供│                  │
│    │                        │    │犯罪所用且屬│                  │
│    │                        │    │於犯人之物  │                  │
├──┼────────────┼──┼──────┼─────────┤
│四十│偽造之金額五千三百二十萬│一張│刑法第二百零│已扣案            │
│    │元支票（票號ＤＩ０４５５│    │五條偽造之有│蓋偽造支票已沒收，│
│    │３６１號、帳號６４２─０│    │價證券不問屬│其上之偽造「蘇貞昌│
│    │號、受款人為建成水電工程│    │於犯人與否沒│」、「駱清季公庫印│
│    │股份有限公司）          │    │收之        │鑑、「丁○○公庫專│
│    │                        │    │            │用印鑑」、「建成水│
│    │                        │    │            │電工程股份有限公司│
│    │                        │    │            │」等印文，不再另行│
│    │                        │    │            │宣告沒收          │
├──┼────────────┼──┼──────┼─────────┤
│四十│偽造之「蘇貞昌」印章    │一顆│刑法第二百十│未扣案            │
│一  │                        │    │九條偽造之印│未能證明已滅失    │
│    │                        │    │章不問屬於犯│                  │
│    │                        │    │人與否沒收之│                  │
├──┼────────────┼──┼──────┼─────────┤
│四十│偽造之「駱清季公庫印鑑」│一顆│刑法第二百十│未扣案            │
│二  │印章                    │    │九條偽造之印│未能證明已滅失    │
│    │                        │    │章不問屬於犯│                  │
│    │                        │    │人與否沒收之│                  │
├──┼────────────┼──┼──────┼─────────┤
│四十│偽造之「丁○○公庫專用印│一顆│刑法第二百十│未扣案            │
│三  │鑑」印章                │    │九條偽造之印│未能證明已滅失    │
│    │                        │    │章不問屬於犯│                  │
│    │                        │    │人與否沒收之│                  │
├──┼────────────┼──┼──────┼─────────┤
│四十│偽造之「建成水電工程股份│一顆│刑法第二百十│未扣案            │
│四  │有限公司」印章          │    │九條偽造之印│未能證明已滅失    │
│    │                        │    │章不問屬於犯│                  │
│    │                        │    │人與否沒收之│                  │
├──┼────────────┼──┼──────┼─────────┤
│四十│臺北銀行取款憑條上之「謝│一枚│刑法第二百十│未扣案            │
│五  │甯馨」印文              │    │九條偽造之印│未能證明已滅失    │
│    │                        │    │文不問屬於犯│                  │
│    │                        │    │人與否沒收之│                  │
├──┼────────────┼──┼──────┼─────────┤
│四十│臺北銀行取款憑條上之「謝│一枚│刑法第二百十│未扣案            │
│六  │甯馨」署押              │    │九條偽造之署│未能證明已滅失    │
│    │                        │    │押不問屬於犯│                  │
│    │                        │    │人與否沒收之│                  │
├──┼────────────┼──┼──────┼─────────┤
│四十│臺北銀行入戶電匯回條顧客│二張│刑法第三十八│已扣案（九十一年度│
│七  │聯                      │    │條第一項第三│偵字第一五四九○號│
│    │                        │    │款、第三項犯│卷第40頁、第41頁）│
│    │                        │    │罪所得且屬於│其上「謝甯馨」署押│
│    │                        │    │被告所有    │二枚不另宣告沒收  │
├──┼────────────┼──┼──────┼─────────┤
│四十│臺北銀行入戶電匯回條銀行│二枚│刑法第二百十│未扣案（臺北銀行入│
│八  │留存聯上「謝甯馨」之署押│    │九條偽造之署│戶電匯回條銀行留存│
│    │                        │    │押不問屬於犯│聯已交付臺北銀行）│
│    │                        │    │人與否沒收之│                  │
└──┴────────────┴──┴──────┴─────────┘
